臺灣高等法院刑事判決
111年度上更一字第3號
上  訴  人  
即  被  告  李炎明
選任辯護人  俞浩偉律師（法扶律師）
上  訴  人  
即  被  告  林俊安
選任辯護人  陳重言律師
            翁英琇律師
            葉慶人律師
上列上訴人即被告等因違反毒品危害防制條例等案件，不服臺灣
基隆地方法院108年度重訴字第1號、109年度重訴字第1號，中華
民國109年10月29日第一審判決（起訴案號：臺灣基隆地方檢察
署107年度偵緝字第185號；追加起訴案號：臺灣基隆地方檢察署
109年度偵字第524號），提起上訴，經本院判決後，由最高法院
發回更審，本院判決如下：
    主  文
原判決撤銷。
李炎明共同運輸第二級毒品，未遂，處有期徒刑參年捌月。扣案
如附表一所示之物沒收銷燬，扣案如附表二所示之物沒收。
林俊安無罪。
    事  實
一、緣真實姓名年籍不詳、自稱「楊大哥」之成年男子（下稱楊
    大哥）與楊大哥所屬犯罪集團成員均知悉大麻係毒品危害防
    制條例第2條第2項第2款所列管第二級毒品，依法不得運輸
    、持有，復為行政院依據懲治走私條例第2條第3項授權公告
    之管制進出口物品，未經許可，不得擅自私運進口。竟基於
    運輸第二級毒品、私運管制物品進口之犯意聯絡，謀議自加
    拿大委由不知情物流公司透過海運方式將大麻佯為後送行李
    （按即旅客先行入境，行李後送之不隨身行李）以規避查緝
    ，以此方式運輸及私運第二級毒品即管制物品大麻入境。謀
    議既定，該犯罪集團成員即在加拿大將其內夾藏有如附表一
    所示大麻（共95包，驗前總淨重43,596.12公克，驗餘總淨
    重43,594.71公克）之後送行李5箱（下稱本案行李；行李收
    件名義人載為「楊奇峰」，下稱楊奇峰），委由不知情物流
    公司即高傑海運承攬運送有限公司（下稱高傑公司）以海運
    方式自加拿大運送來臺。本案行李於民國106年4月5日運抵
    臺灣後（進口報單號碼：AA/BC/06/093/H0087；無證據證明
    上開行為與李炎明有關，爰不另為無罪諭知，詳後述），經
    財政部關務署基隆關（下稱基隆關）人員執行貨櫃檢查而發
    現其內夾藏有如附表一所示大麻，遂移請法務部調查局航業
    調查處基隆調查站（下稱基隆調查站）偵辦，為查緝犯罪嫌
    疑人之故，仍依正常程序放行上開物品，並請高傑公司通知
    收件人楊奇峰前往取貨。
二、在臺負責收取本案行李之楊大哥因不知所運輸、私運入境之
    本案行李業經基隆調查站偵辦中，為避免在此過程中遭檢、
    警查獲運輸及私運第二級毒品即管制物品大麻進口犯行，遂
    委請李炎明代為出面領取本案行李。李炎明知悉大麻係毒品
    危害防制條例第2條第2項第2款所列管第二級毒品，依法不
    得運輸、持有，竟與楊大哥及楊大哥所屬犯罪集團成員共同
    基於運輸第二級毒品大麻之犯意聯絡，應允代為領取本案行
    李。嗣李炎明於106年4月11日某時許，即向其不知情乾女兒
    陳彥君（原名陳怡年，下稱陳彥君，所涉毒品危害防制條例
    第4條第2項運輸第二級毒品罪嫌及懲治走私條例第2條第1項
    私運管制物品進口罪嫌，業經原審法院以106年度重訴字第8
    號判決無罪，嗣經本院以107年度上訴字第736號判決駁回檢
    察官上訴確定）佯稱其因故無法領取一批「保健食品」等語
    並詢問陳彥君可否代領，經徵得陳彥君同意後，旋駕車至臺
    北市○○區○○街搭載陳彥君一同前往臺北市○○區○○路000巷口
    某處拿取「楊奇峯」國民身分證（下稱身分證）正本及全民
    健康保險卡（下稱健保卡）正本（下合稱楊奇峯之身分證、
    健保卡正本為楊奇峯雙證件），復因得知本案行李尚未抵達
    ，楊奇峯雙證件遂先放置在李炎明車上，李炎明並告知陳彥
    君將由1位楊大哥持用門號0000000000號（下稱甲門號）行
    動電話撥打至陳彥君所持用行動電話。楊大哥於同日15時33
    分、16時26分許持用甲門號行動電話去電高傑公司並確認本
    案行李取貨地點為新北市○○區（下稱○○區）○○○路00巷0號泰
    鼎倉儲公司（下稱泰鼎公司）後，旋於同日16時39分許，持
    用甲門號行動電話去電陳彥君所持用門號0000000000號（下
    稱乙門號）行動電話，告知陳彥君本案行李之取貨地址如上
    ，繼而於翌日（12日）再分別持用甲門號行動電話與高傑公
    司及泰鼎公司電話聯繫，於此期間李炎明已先將楊奇峯雙證
    件交予陳彥君，且給予陳彥君車資新臺幣（下同）1,000元
    以供陳彥君搭車前往上開取貨地址領取本案行李。陳彥君於
    同年月12日13時許接獲楊大哥通知後，即自住家附近自行搭
    乘計程車前往泰鼎公司，並於同日14時23分許抵達泰鼎公司
    ，惟於簽收完畢準備搬運本案行李之際，旋於同日14時25分
    許當場遭基隆調查站人員以現行犯逮捕而未遂，並循線查悉
    李炎明上情。
三、案經基隆調查站報告臺灣基隆地方檢察署（下稱基隆地檢署
    ）檢察官偵查起訴。　
　　理  由
甲、有罪部分
壹、證據能力
一、按被告以外之人於審判外之陳述，雖不符前4條（刑事訴訟
    法第159條之1至第159條之4）之規定，而經當事人於審判程
    序同意作為證據，法院審酌該言詞陳述或書面陳述作成時之
    情況，認為適當者，亦得為證據；當事人、代理人或辯護人
    於法院調查證據時，知有第159條第1項不得為證據之情形，
    而未於言詞辯論終結前聲明異議者，視為有前項之同意，刑
    事訴訟法第159條之5第1項、第2項分別定有明文。
二、本判決所引被告以外之人於審判外之供述證據筆錄，因檢察
    官、上訴人即被告李炎明（下稱被告李炎明）及辯護人於本
    院準備程序、審理時對於該等證據均未爭執證據能力【見上
    更一字卷第198至199、401至406、414至415頁；辯護人於本
    院前審對此部分證據之證據能力表示同意有證據能力等語（
    見上訴字卷第255至258、337至339頁）】，且迄至言詞辯論
    終結前均未聲明異議，本院審酌此等供述證據筆錄製作時之
    情況，並無違法不當及證明力明顯過低之瑕疵，認以之作為
    證據應屬適當，復經本院依法踐行調查證據程序，揆諸前開
    規定，本院認此等證據均具有證據能力。又本判決所援引之
    其他文書、物證，因檢察官、被告李炎明及辯護人於本院準
    備程序、審理時對於該等證據均未爭執證據能力（見上更一
    字卷第198至199、406至414頁、上訴字卷第258至266、339
    至348頁），且無證據證明係公務員違背法定程序所取得，
    亦無顯有不可信之情況或不得作為證據之情形，復經本院依
    法踐行調查證據程序，均具有證據能力。
三、至證人陳彥君於調詢之證述，因本院並未執此證據作為被告
    李炎明有罪之判斷，爰不贅述此證據有無證據能力，併予說
    明。　　
貳、認定被告李炎明犯罪事實所憑之證據及理由
一、訊據被告李炎明對其於前開時間曾委由陳彥君代領本案行李
    乙節固坦認在卷，惟矢口否認有何共同運輸第二級毒品大麻
    犯行，辯稱：我沒有犯罪，是林俊安找我，我再找陳彥君去
    領，是領保健食品，我也不知道為何後來不是保健食品，我
    不知道裡面是毒品大麻云云。
二、本院之判斷
(一)被告李炎明、陳彥君為乾爹與乾女兒之關係，被告李炎明於
    106年4月11日某時許，曾向陳彥君表示其因故無法領取一批
    「保健食品」等語並詢問陳彥君可否代領，經徵得陳彥君同
    意後，被告李炎明告知陳彥君將由1位楊大哥持用甲門號行
    動電話撥打至陳彥君所持用乙門號行動電話；又楊大哥於同
    日15時33分、16時26分許，先持甲門號行動電話去電高傑公
    司（通話內容詳如附表三編號1、2所示）確認本案行李取貨
    地點為泰鼎公司後，旋於同日16時39分許，持用甲門號行動
    電話去電陳彥君所持用乙門號行動電話，告知陳彥君本案行
    李之取貨地址（通話內容詳如附表三編號3所示）；楊大哥
    復於翌日（12日）以甲門號行動電話與高傑公司及泰鼎公司
    電話聯繫（通話內容詳如附表三編號4、5、8所示），在此
    期間被告李炎明已先將楊奇峯雙證件交予陳彥君，並給予陳
    彥君車資1,000元以搭車前往上開取貨地址領取本案行李；
    陳彥君於同年月12日接獲楊大哥通知後，即從住家附近自行
    搭乘計程車前往泰鼎公司，並於同日14時23分許順利抵達（
    通話內容詳如附表三編號7所示），惟於簽收完畢、準備搬
    運本案行李時，當場遭基隆調查站人員以現行犯逮捕（陳彥
    君遭逮捕後，楊大哥仍有持用甲門號行動電話去電陳彥君所
    持用乙門號行動電話，通話內容詳如附表三編號9至16所示
    ），其後，被告李炎明因聽聞陳彥君遭逮捕之事後即四處躲
    藏，嗣並偷渡至大陸地區【按：被告李炎明係於106年6月19
    日經基隆地檢署發布通緝（見偵字第2189號卷第65至66頁）
    ，卷內亦無被告李炎明於遭通緝前受有禁止出國處分之事證
    ，參諸被告李炎明自陳其於106年5月間某日偷渡出境，是被
    告李炎明此部分尚難認有入出國及移民法第74條規定適用，
    附此敘明】，在大陸地區躲藏期間並曾與微信暱稱「飛天鼠
    、老鼠、錢鼠」等化名之共同被告林俊安（被訴本案運輸第
    二級毒品、私運管制物品進口等犯行，詳無罪部分所述）密
    切聯絡，共同被告林俊安並不定時、不定額匯款至不特定人
    帳戶或被告李炎明之妹李晏晴所使用黃鈺錡帳戶內，至107
    年5月2日被告李炎明主動返臺配合調查；再本案行李係經由
    不知情物流公司即高傑公司自加拿大運輸並於106年4月5日
    運抵臺灣（進口報單號碼：AA/BC/06/093/H0087），經基隆
    關人員執行貨櫃檢查而發現本案行李內夾藏有如附表一所示
    大麻，遂移請基隆調查站偵辦，且為查緝犯罪嫌疑人之故，
    仍依正常程序放行上開物品，並請高傑公司通知收件人楊奇
    峰前往取貨等節，業據被告李炎明坦認不諱（見上訴字卷第
    249至255頁），並經證人陳彥君於偵查及原審證述在卷（見
    偵字第2001號卷第51至52、58至61頁、偵緝字卷第177至179
    頁、重訴字第8號卷第8至10、110頁反面至第115頁、108年
    度重訴字第1號卷二第92至150頁），且經證人即高傑公司業
    務人員李棋成於調詢（見偵字第2001號卷第15頁正反面）、
    證人李晏晴於調詢、偵查及原審（見偵字第524號第437至44
    1、445至451頁、108年度重訴字第1號卷三第116至149頁）
    證述明確，復有基隆關稅局扣押貨物運輸工具收據及搜索筆
    錄（NO.001559，見偵字第2001號卷第8、19頁、偵字第2728
    號卷第3頁、偵字第524號卷第13頁）、進口報單（號碼：AA
    /BC/06/093/H0087，見偵字第2001號卷第9至10、20至21頁
    、偵字第2728號卷第4至5頁、偵字第524號卷第15至17頁）
    、裝箱單（其上所載收件人為楊奇峰，見偵字第2001號卷第
    11、22頁）、高傑公司提貨通知（見偵字第2001號卷第12頁
    、偵字第2728號卷第6頁）、證人李棋成所提106年4月11日
    電子郵件往來紀錄、運送契約（見偵字第2001號卷第16至18
    頁）、基隆調查站搜索扣押筆錄、扣押物品目錄表（見偵字
    第2001號卷第23至24頁反面、第26至第27頁反面）、法務部
    調查局航業調查處查獲涉嫌毒品危害防制條例毒品初步鑑驗
    報告單及證物照片（見偵字第2001號卷第31至32頁）、扣押
    物品照片（見偵字第2728號卷第17、22頁、109年度重訴字
    第1號卷二第63頁、108年度重訴字第1號卷四第7頁）、通訊
    監察作業報告表（監察對象：楊大哥甲門號，見偵字第2001
    號卷第33至37頁、偵字第524號卷第221至223頁）、門號000
    0000000號行動電話雙向通聯紀錄（106年4月12日至16日，
    見偵字第2001號卷第78頁正反面）、台灣大哥大資料查詢（
    查詢門號為乙門號，期間為自105年10月20日起至106年4月1
    7日止，見偵字第524號卷第185至220頁）、法務部調查局航
    業調查處基隆站106年6月28日偵查報告書及附件【包括高傑
    公司提貨通知、法務部調查局資通安全處106073案件鑑識報
    告、陳彥君乙門號行動電話內與「阿爸」之LINE通訊軟體（
    下稱LINE）對話紀錄、與「趙雲」之Facebook Messenger（
    下稱Messenger）對話紀錄及106年4月12日與「洪淑瓊」之W
    e Chat（下稱微信）對話紀錄（見偵緝字卷第55至75頁、重
    訴字第8號卷第54至62頁）】、存款交易明細（見偵字第524
    號卷第21至54、365至394頁、109年度重訴字第1號卷一第44
    4、450、471、475、477、479、481、483頁）、轉帳時間對
    照表（見偵字第524號卷第55、397、419 頁、109年度重訴
    字第1號卷一第440頁）、玉山銀行北新莊分行存摺封面翻拍
    照片（戶名：黃鈺琦，見偵字第524號卷第171、395、417頁
    ）、李晏晴提出之玉山銀行存摺內頁（見偵字第524號卷第4
    53至463頁）等在卷可稽。又夾藏在本案行李內之扣案煙草5
    袋，經送法務部調查局以化學呈色法、氣相層析質譜法鑑定
    ，結果確均含第二級毒品大麻成分（共計95包，驗前總淨重
    43,596.12公克，驗餘總淨重43,594.71公克）等情，有法務
    部調查局106年4月28日調科壹字第10623203880號鑑定書在
    卷可徵（見偵字第2001號卷第93頁、偵字第2728號卷第7、2
    1頁、偵字第524號卷第19頁），且有如附表一、二所示之物
    扣案可證，是此部分事實均堪認定。
(二)證人陳彥君就伊於本案中係受被告李炎明之託而前往領取本
    案行李，於此過程中伊除李炎明外，並曾與楊大哥聯繫等節
    ，歷次陳述情節大致相符
  1.證人陳彥君歷次陳述、證述如下：
　　(1)陳彥君於106年4月13日偵查時以被告身分陳稱：我昨天
       拿楊奇峯雙證件去領貨，這是李炎明在昨天早上拿他的
       身分證跟健保卡在○○街我家附近樓下拿給我的，當時只
       有李炎明1個人開車來，他開香檳色的NISSAN車，車號6
       開頭，之前李炎明有載過1個人，他叫他老闆，他叫老闆
       去我家樓下找我，他們叫我幫他領東西，李炎明拿證件
       給我時，我沒有看，我只有說上面的人又不是他，李炎
       明說取貨的人就是之後上面的這個人會跟我聯絡，當時
       證件沒有用其他東西包覆，我也沒有任何代價，他只有
       說他人不舒服，請我去幫他領，我是第1次幫他領東西，
       我去倉儲的計程車是我隨路招攬的，在調查筆錄中說是
       楊大哥叫我去領的，是李炎明教我講的，我跟李炎明平
       常用LINE聯絡，李炎明從以前就一直叫我把LINE對話紀
       錄刪除，李炎明有1支電話，是他叫我幫他辦的，電話是
       0000000000，李炎明說那些保健食品是楊奇峯的，不是
       他的，我沒有看過楊奇峯本人等語（見偵字第2001號卷
       第51至52頁）。
　  (2)陳彥君於原審法院106年度聲羈字第33號案件羈押訊問時
       供稱：昨天早上李炎明在我家樓下附近，就是臺北市○○
       街000巷口，拿楊奇峯的證件給我，然後叫我幫他領保健
       食品，說有5到6箱，他說他身體不舒服，我跟李炎明都
       是用手機裡的LINE聯絡，李炎明是案發前一天叫我幫他
       領的，也是用LINE，他就叫我到我家樓下等他，我們見
       面談，我們沒有聊天訊息，我們是直接通話，除了李炎
       明之外，還有楊奇峯，他用電話打給我，但是我不知道
       他是誰，他只有跟我說他是楊大哥，李炎明拿給我證件
       之後，都是楊大哥跟我聯絡的，他打我手機電話，沒有
       見過楊奇峯等語（見聲羈字卷第7至9頁）。
　  (3)證人陳彥君於107年6月29日偵查時具結證稱：我不認識
       林俊安，當初是拿楊奇峯的身分證領大麻，楊奇峯的證
       件是李炎明交給我的，不是林俊安，李炎明說他有事，
       不在臺北，所以要我幫他去領貨，領貨地址是李炎明告
       訴我的，楊大哥打電話給我，有叫我幫他領保健食品，
       我沒有看過其他人，只有看過李炎明，羈押撤銷之後，
       李炎明沒有跟我聯絡，他之前叫他朋友傳簡訊給我妹妹
       ，說他也不知情，但他沒有要我開庭時怎麼講，我不知
       道他怎麼有我妹妹的聯絡方式，出事當天我在調查局有
       打給他，他說他要過來，後來人都沒有出現，他有給我1
       ,000元的計程車費等語（見偵緝字卷第177至179頁），
       經檢察官提示林俊安照片並訊問證人陳彥君有無看過該
       人，證人陳彥君答稱「沒有」等語（見偵緝字卷第179頁
       ）。
　　(4)陳彥君於106年6月6日原審法院另案（106年度重訴字第8
       號）訊問時以被告身分供稱：我不認識楊奇峯，是李炎
       明拿楊奇峯的身分證跟健保卡，叫我去領貨，事前李炎
       明告訴我叫我領的貨物是保健食品，他說楊奇峯身體不
       舒服，李炎明自己有事情在臺北，所以叫我去領，領完
       貨品楊奇峯的證件李炎明他說他會再來跟我拿，沒有說
       要給我報酬等語（見重訴字第8號卷第9至10頁）。
　　(5)陳彥君於106年11月14日原審法院另案（106年度重訴字
       第8號）訊問時以被告身分供稱：是李炎明叫我去領的，
       楊奇峯的身分證是李炎明親手交給我的，他是領貨當天
       在我家巷口交給我的，我不認識楊奇峯，但楊奇峯有打
       電話給我，他叫我去幫他領化妝品，李炎明跟我講說楊
       奇峯會再親自打電話給我，我不清楚李炎明跟楊奇峯是
       何關係，李炎明說他那天有事情，趙雲是阿爸，就是李
       炎明，李炎明只有拿1,000元給我，叫我坐計程車，李炎
       明說貨他會再來跟我拿，警察抓我的時候才知道領的東
       西為大麻，我簽完單子後調查局就來了，從很久以前他
       一直叫我把LINE對話內容刪掉，他說他老婆會誤會，我
       跟楊奇峯完全不認識，因為阿爸說這是他的朋友，他會
       再跟我聯絡，我是相信阿爸，所以沒有想那麼多，我有
       問李炎明保健食品跟化妝品不一樣，他說是楊奇峯講錯
       ，因為我有問李炎明，所以認為領的是保健食品，因為
       是李炎明叫我去領的，所以我當下很緊張，就想辦法要
       找他，看他能不能過來，幫我作證我真的不知道，我沒
       有遇過這種事情，我也不知道怎麼辦，因為是他叫我來
       拿的，所以我就叫他幫我請律師，因為是他叫我過來的
       ，所以他也要負責等語（見重訴字第8號卷第108至114頁
       ）。
　　(6)證人陳彥君於108年7月25日原審審理時證稱：我被抓那
       一天是4月12日，李炎明是前一天打LINE電話跟我說要我
       幫他收包裹，他說是保健食品，沒有說幾件，他說他有
       事情，因為他就是我阿爸，我就答應他，李炎明當天早
       上有在我們家○○街巷口交雙證件給我，他是開車來的，
       只有李炎明1個人，他用1個牛皮紙袋裝雙證件，楊奇峯
       的身分證正本還有健保卡，我有上車，因為我們平常都
       是這樣，李炎明交證件給我的時候，沒有跟任何其他人
       有通話，他只叫我跟證件上面那個楊大哥聯絡，他說那
       個楊大哥會直接打我的手機電話給我，他給我的時候是
       有袋子，可是我就是直接拿證件起來去那邊，沒有留紙
       袋，拿到證件以後，一直都是楊大哥跟我聯絡，跟我說
       在哪裡這樣子，李炎明只有跟我說給我1,000元的計程車
       費，他早上拿給我雙證件，但是他中午就有事情，他當
       天就有跟我講，之後就是我攔計程車去新莊什麼路，就
       是那個物流公司，然後我就是拿證件去領，領貨的時候
       沒有說這是什麼東西，他就只有跟我說是保健食品，沒
       有說化妝品，因為李炎明跟那個楊大哥兩個人講的不一
       樣，阿爸是跟我說要拿保健食品，然後電話裡面是說化
       妝品，我有問阿爸，阿爸說他可能聽錯還是講太快，收
       了貨之後，好像是楊大哥他叫我拿到我們家樓下，然後
       他們就會有人來收走，我被抓的時候，是李炎明找的律
       師，就是被他們抓，在車上的時候，我通知李炎明，李
       炎明有跟剛剛那個調查官講電話，他原本要來，然後沒
       有來，叫了那個律師，就只有見過李炎明，他都1個人，
       林俊安沒有拿錢給我，我不認識他，當時剛被抓到那個
       律師翁方彬就說這個事情叫我直接扛下來，他沒有說什
       麼可以，什麼不能講，他就說反正我也跑不掉，他也是
       這樣跟我媽他們講，我們都有那個證明都還在，他完全
       沒有幫我辯護，什麼都沒有，事發之後，就是除了那天
       以外，我沒有再去找李炎明，之後我被羈押完，李炎明
       有叫1個應該是他的朋友傳簡訊給我妹妹，說什麼我忘記
       了，那時候我來開庭的時候我還有講，應該都還有資料
       ，因為那1次我好像到地檢那邊去開庭，好像是他說他也
       是無辜的，反正意思就是他也不知道，我們沒有理他，
       完全沒有回，這個案件我就只有接觸李炎明，跟直接跟
       楊先生電話聯絡，去新莊拿這個貨的時候，是坐計程車
       ，計程車錢是阿爸李炎明給我的，他就拿1,000元給我，
       然後跟我說我路邊攔計程車過去，當時在被拘捕的時候
       ，是請洪淑瓊幫我去聯絡李炎明，然後律師就直接過來
       了，原本他也說他要一起過來，但是沒有過來；在106年
       4月這1次幫李炎明去收包裹之前，沒有幫李炎明做類似
       領包裹的事情，這次是第1次，LINE的通訊軟體帳號裡面
       「阿爸中華」就是阿爸李炎明，臉書裡面的帳號「趙雲
       」也是李炎明，我不知道那個楊大哥是不是就是證件上
       那個楊奇峯這個人，我沒有看過，就只有打電話，他就
       是跟我說幾點要去哪裡，這樣子而已，因為那時候阿爸
       就跟我說，有1個楊大哥會打給我，楊大哥到底是誰，就
       只有李炎明能夠確定，那時候楊大哥是講說好像是化妝
       品，楊大哥是這樣講，但是阿爸是跟我說是保健食品，
       阿爸先講保健食品，後來電話裡面楊大哥只有說到1次，
       就是他說拿化妝品這樣，那時候我有問阿爸，阿爸說可
       能他說錯還是記錯了，我就沒有再多問，我忘記那時候
       是打電話還是用LINE，106年10月12日17時30分，我用通
       訊軟體跟洪淑瓊表示「幫我打給我爸，跟他說我被騙出
       事了，叫他找律師，0000000000」，就是我很突然被抓
       ，我就趕快找親近的人打給阿爸，因為那時候我還是相
       信阿爸的，因為他也跟我說他會過來，他也一直說他會
       過來，就是會過來幫我講，結果他後來沒有出現，就是
       叫1個律師翁方彬過來，律師他就說妳這個跑不掉，你就
       扛起來吧，我只有跟他說不可能，我說這不是我的問題
       ，然後他那官司就愛打不打，他跟我媽他們講的也就是
       好像很嚴重，回不來了，律師是李炎明幫我找來的，但
       是錢都是我們自己付，翁方彬律師他沒有幫我辯護，他
       完全就是什麼事情都沒有講，感覺就是在旁邊聽，他沒
       有幫我辯護，他就說這個是重罪什麼的，就是這樣跟我
       講，我阿爸就沒有出現，我不知道他跑去哪裏，因為後
       來我就被抓了，0000000000就是阿爸李炎明的電話，我
       是到後面他沒有過來的時候，我才覺得事情不對，因為
       他為什麼不來，他不出現幫我，明明就是他叫我來的，
       反正當下就是很亂，然後他們反正就是沒有人幫我，沒
       有拿到保健食品跟化妝品，後來我就被抓了，根本沒有
       那個東西，我去收的時候，我就被警察抓走了，我的手
       機在被抓的時候就被扣走了，那時候因為李炎明說他怕
       他老婆發現，他老婆不希望他跟別的女生有聯絡，就是
       連我也一樣，所以他就說在LINE的「阿爸中華」的對話
       就是要刪掉，反正他就是說，他怕被他老婆發現，就是
       任何女生都一樣，包括我，因為我是他乾女兒，所以他
       就說全部都刪掉，我就是聽他的話，這件收包裹，我們
       好像都是用打電話，沒有在LINE裡面說要收什麼東西，
       我有問洪淑瓊說「律師現在，在哪」，那時候好像就是
       被帶到調查局，然後等律師來，洪淑瓊有來，連我妹妹
       他們通通都有來，我阿爸李炎明沒來，就是來的都是我
       真的家人，從律師到他沒有到，才發現好像有點奇怪，
       李炎明沒有幫我們出錢，我們自己付的，我媽媽付的，
       也沒有給安家費，從那時候阿爸就沒有再跟我聯絡，不
       管我，我覺得很生氣，我去領我有簽名，我的名字，我
       簽完名警察就跑出來了，我就問他們說怎麼了，那時候
       沒想那麼多，我只知道說我到底做錯什麼了，我坐他的
       車都是他1個人，就是如果我有給他載，都是我跟他而已
       ，證件是李炎明拿給我的，車上拿給我的，車子是停在○
       ○街的巷口，那裡是我家巷口，就只有我跟李炎明在，我
       沒有跟林俊安同時搭車，都是跟李炎明同時搭車，沒有3
       個人一起搭車，他好像是直接拿給我，也沒有放什麼袋
       子，好像是用橡皮筋捆起來，那個證件就是叫我去領，
       我早上拿到，下午就去了，案子發生以後到今天為止，
       就只有李炎明叫應該是他的朋友，傳簡訊給我的妹妹，
       意思是說，他也不知道包裹的內容物是什麼，然後說就
       是要一起來法院講，就這樣而已，就那麼1封，因為他沒
       有我妹妹的電話，我們沒有回他，簡訊上有打說他是李
       炎明的朋友，那個截圖我當初都有留下來給他們看，這1
       件案子高院判我無罪，偵字第2001號卷第33到37頁通訊
       監察作業報告表之通訊監察譯文從第1通到12通，裏面這
       個楊大哥我沒有見過，聲音可以聽得出來，但不是阿爸
       的聲音就對了，這個聲音我確定不是他等語（見108年度
       重訴字第1號卷二第91至150頁）。
　2.陳彥君就本案乃由被告李炎明於106年4月11日某時許，委由
    伊代為領取「保健食品」，伊同意代領，且曾接獲楊大哥來
    電告知取貨地址，被告李炎明於106年4月12日在伊臺北市○○
    區住處附近將楊奇峯雙證件及車資1,000元交予伊，由伊前
    往領取，伊即坐計程車前往泰鼎公司領取本案行李，惟於簽
    收完畢準備搬運本案行李之際，旋遭基隆調查站人員以現行
    犯逮捕等節之主要情節經核大致相符，且被告李炎明對於其
    曾委請陳彥君幫忙領取本案行李亦坦認不諱，就此與卷附通
    訊監察作業報告表（即如附表三各該編號所示通訊監察譯文
    ，見偵字第2001號卷第33至37頁、偵字第524號卷第221至22
    3頁）內容之聯繫過程勾稽觀之，堪認陳彥君所為此等部分
    之陳述、證述與事實相符，堪可採信。至證人陳彥君於原審
    審理作證時否認伊有與被告李炎明一同至臺北市○○區○○路00
    0巷口部分，此部分雖與卷證不符而不可採（詳後述），然
    無礙於證人陳彥君前開與事實相符部分之證詞憑信性，附此
    敘明。
(三)被告李炎明雖於原審供稱：是我先去土城載林俊安，開香檳
    色的福特，車牌號碼00-0000，先去載林俊安，然後去載陳
    彥君，再去○○路，然後林俊安下車去跟他朋友拿證件，先交
    給陳彥君云云（見108年度重訴字第1號卷二第140至143頁）
    。但就卷附事證觀之，充其量僅能認定被告李炎明與陳彥君
    於106年4月11日有到臺北市○○區○○路000巷口向某人（楊大
    哥或楊大哥所屬犯罪集團成員）拿取楊奇峯雙證件，但無法
    證明當天除被告李炎明與陳彥君之外，共同被告林俊安有陪
    同被告李炎明與陳彥君一起至臺北市○○區○○路000巷口（詳
    無罪部分所述）。
(四)被告李炎明雖否認其知悉本案行李內夾藏第二級毒品大麻云
    云，惟查：
  1.證人陳彥君就伊係受被告李炎明之託前往領取本案行李等節
    ，業已詳述如前。又陳彥君於106年11月14日原審法院另案
    （106年度重訴字第8號）訊問時以被告身分供稱：當時李炎
    明叫我去領保健食品，我不認識楊奇峯，但楊奇峯有打電話
    給我，叫我去幫他領化妝品，我有問李炎明，李炎明說是楊
    奇峯講錯，因為我有問李炎明，所以我認為領的是保健食品
    ；因為是李炎明叫我去領的，所以我當下很緊張，就想辦法
    要找他，看他能不能過來，幫我作證我真的不知道，我沒有
    遇過這種事情，也不知道怎麼辦，因為是他叫我來拿的，所
    以他也要負責，我就叫他幫我請律師等語（見重訴字第8號
    卷第110頁反面至第111頁、第113頁反面至第114頁）；復於
    原審具結證稱：被抓那一天是（106年）4月12日，李炎明是
    前一天打LINE電話跟我說要收包裹，說是保健食品，他說他
    有事情，因為他就是我阿爸，我就答應他，因為他平常就是
    也蠻照顧我的，他就只有跟我說是保健食品，沒有說化妝品
    ，楊大哥打電話來要我去幫他取貨，那時候楊大哥是講說好
    像是化妝品，因為李炎明跟那個楊大哥兩個人講的不一樣，
    阿爸是跟我說要拿保健食品，然後楊大哥電話裡面是說化妝
    品，我那時候覺得怪怪的，有問阿爸，阿爸說他可能聽錯還
    是講太快，好像是楊大哥叫我收了貨之後，拿到我家樓下，
    然後他們就會有人來收走；我被抓的時候，有說出李炎明，
    李炎明有跟調查官講電話，他本來要來找我，然後沒有來，
    叫了律師來，我當時在被拘捕的時候，是用通訊軟體請洪淑
    瓊幫我去聯絡李炎明，就是我很突然被抓，我就趕快找親近
    的人打給阿爸，因為那時候我還是相信他的，他也跟我說他
    會過來，就是會過來幫我講，結果他後來沒有出現，就是叫
    1個律師翁方彬過來，律師他就說妳這個跑不掉，妳就扛起
    來吧，我是到後面他沒有過來的時候，才覺得事情不對，因
    為明明就是他叫我來的，他為什麼不出現幫我等語（見108
    年度重訴字第1號卷二第95至96、100、102至103、110至111
    、116至120頁）。而本案行李之收件人本非被告李炎明，倘
    被告李炎明欲代楊大哥所領取物品為保健食品或化妝品之類
    此合法物品，衡情當無迂迴大費周章由被告李炎明、陳彥君
    先行取得楊奇峯雙證件後，再由陳彥君另行前往泰鼎公司領
    取本案行李之理，堪認被告李炎明委由陳彥君領取本案行李
    之過程確與一般正常領貨情形有異。
　2.再者，被告李炎明既供稱其係因要上班之故無法領取保健食
    品，方找陳彥君出面代領，且稱其請陳彥君代領貨品乃「保
    健食品」，並非「化妝品」云云，然其既得於106年4月11日
    搭載陳彥君前往拿取楊奇峯雙證件，於得知無法於該日領貨
    之情況下，未將代領貨物時所應持之楊奇峯雙證件交付陳彥
    君以避免舟車勞頓或無謂勞費，反而於翌日（12日）再特地
    前往陳彥君住處交付楊奇峯雙證件並給付車資1,000元，堪
    認被告李炎明對於此代領行李一事甚為重視，且無先行交付
    楊奇峯雙證件予陳彥君之意，此已難認與常情相符。又倘被
    告李炎明所稱其係受共同被告林俊安委託代領本案行李，不
    知其內物品為大麻等情為真，則被告李炎明在陳彥君向其求
    證所欲領取貨品究屬何物時，其自應先向其主觀上所認對於
    本案較為瞭解之共同被告林俊安或負責與陳彥君聯繫之楊大
    哥查詢確認所領取貨品為何，然其卻逕自向陳彥君解釋應係
    楊大哥講錯或聽錯云云，亦與一般常情有違。
　3.酌以陳彥君為被告李炎明之乾女兒，2人顯有相當交情，依
    一般社會常情，若被告李炎明對於本案行李內夾藏大麻乙事
    並不知情，則在陳彥君因受其委託代領夾藏有大麻之本案行
    李為警查獲後，理應立即出面說明詳情，並告知警方本案行
    李乃共同被告林俊安託其代領，且係因其工作無暇領取，方
    再委託陳彥君前往代領，以澄清其委託陳彥君收受本案行李
    之舉，避免其本人與陳彥君因此受有冤抑，被告李炎明卻一
    反常態，於其向陳彥君表示會為陳彥君出面說明本案後，旋
    即躲藏，甚至潛逃至大陸地區，顯見被告李炎明知悉本案行
    李內之物並非保健食品，而係夾藏有如附表一所示大麻，方
    為前開委託陳彥君代領本案行李及逃匿行為無訛。
　4.據上，堪認被告李炎明前開所辯，為卸責之詞，難認可採。
(五)又依卷附事證，僅有關於被告李炎明於106年4月11日、12日
    參與本案犯行之相關證據，即令以被告李炎明所陳其係於案
    發3、4天前左右，因共同被告林俊安請其代身體不舒服之收
    件人代收包裹乙情推斷（雖本院不採信被告李炎明所陳關於
    共同被告林俊安涉案之供詞，然仍可以其供陳之其他部分加
    以推斷），被告李炎明知悉本案行李之存在亦顯在本案行李
    入境之後，卷內既無其他積極證據足證被告李炎明於本案毒
    品106年4月5日抵臺前即與楊大哥及楊大哥所屬犯罪集團成
    員間有何犯意聯絡，本之罪證有疑，利歸被告原則，本院認
    被告李炎明在本案毒品106年4月5日抵臺前，尚未與楊大哥
    及楊大哥所屬犯罪集團成員有達成運輸第二級毒品之犯意聯
    絡，係於本案毒品入境臺灣後，方與楊大哥及楊大哥所屬犯
    罪集團成員間對於運輸第二級毒品犯行有犯意聯絡。
(六)至證人洪淑瓊雖於原審證稱：106年認識陳彥君，是普通朋
    友關係，陳彥君之前有住我家1年，住到進去看守所，這樣
    前後大概住了1年，之前有見過李炎明，知道他是陳彥君的
    乾爸而已，她說有時候他們會出去吃飯，我就說「喔，好」
    ，就這樣子而已，我沒有李炎明的電話，就有時候他拜託我
    ，有時候我叫他找陳彥君這樣子，是FB找的，因為李炎明是
    陳彥君的乾爸，李炎明有叫我出來幫他作證，林俊安沒見過
    ，不認識等語（見108年度重訴字第1號卷二第8至19頁）。
    據此，縱令被告李炎明曾透過洪淑瓊聯繫陳彥君，然卷內既
    無事證可認洪淑瓊參與本案運輸第二級毒品大麻犯行而知悉
    本案情節，自難以證人洪淑瓊前開證述而為被告李炎明有利
    或不利認定，併此敘明。
(七)原審經徵得被告李炎明同意，囑託法務部調查局進行測謊鑑
    定，鑑定結果為：「李炎明經測試，未獲致明確生理反應圖
    譜，無法研判有無說謊」等情，有法務部調查局108年5月21
    日調科參字第10803169260號函在卷可憑（見108年度重訴字
    第1號卷二第59頁），是此顯無從對被告李炎明為有利或不
    利認定。至辯護人於本院雖再次請求對被告李炎明測謊云云
    （見上更一字卷第201頁），然因本案事證已明，且測謊鑑
    定僅具補強性質，無法作為認定被告李炎明有罪與否之唯一
    證據，無論被告李炎明通過測謊與否，亦無法以此認定其有
    無為本案犯行，據此，本院認上開測謊鑑定部分，無調查必
    要，不予調查。
三、綜上，被告李炎明上開所辯，並無可採。本案事證明確，被
    告李炎明犯行堪以認定，應依法論科。
參、法律適用
一、按大麻係毒品危害防制條例第2條第2項第2款所列管第二級
    毒品，依法不得運輸、持有。次按運輸毒品行為，係指一切
    轉運與輸送毒品之情形而言，不論係自國外輸入或國內各地
    間之輸送，凡將毒品由甲地運輸至乙地，均屬之。亦不以兩
    地間毒品直接搬運輸送移轉存置於特定地點為限，各行為人
    之間若基於共同之犯意以迂迴、輾轉方法，利用不相同之運
    輸工具、方法，將特定之標的物（毒品）移轉運送至終極之
    目的地者，亦包括的認其各階段之「運輸」行為，均在運輸
    毒品罪之內，而各應對全部犯罪事實，負共同正犯之責（最
    高法院107年度台上字第4037號判決意旨參照）。再運輸毒
    品罪之成立，並非以所運輸之毒品已運抵目的地為要件，區
    別既遂、未遂之依據，係以已否起運離開現場為準，亦即運
    輸毒品罪，應以起運為著手時點，若已起運並離開現場而進
    入運輸途中，即屬既遂，不以達到目的地為必要，若已起運
    但尚未離開現場，則為未遂。又所稱「運輸毒品」行為，乃
    指自某地運送至他地而言，自國外運至國內，固屬之，於國
    內之甲地運至乙地，祇要在其犯罪計畫之內，亦同屬之。
二、新舊法比較
    按「行為後法律有變更者，適用行為時之法律。但行為後之
    法律有利於行為人者，適用最有利於行為人之法律」，刑法
    第2條第1項定有明文。查被告李炎明行為後，毒品危害防制
    條例第4條業於109年1月15日修正公布，並自109年7月15日
    起施行，修正前毒品危害防制條例第4條第2項規定為：「製
    造、運輸、販賣第二級毒品者，處無期徒刑或7年以上有期
    徒刑，得併科新臺幣1千萬元以下罰金」，修正後規定為：
    「製造、運輸、販賣第二級毒品者，處無期徒刑或10年以上
    有期徒刑，得併科新臺幣1千5百萬元以下罰金」（至該條第
    6項則未修正），經比較新舊法，修正後毒品危害防制條例
    第4條第2項所規定刑度較修正前規定為高，顯未有利於被告
    李炎明，依刑法第2條第1項前段應適用被告李炎明行為時即
    修正前毒品危害防制條例第4條第6項、第2項規定。
三、按刑法第26條規定，行為不能發生犯罪之結果，又無危險者
    ，不罰。故不能未遂，係指已著手於犯罪之實行，但其行為
    未至侵害法益，且又無危險者而言；其雖與一般障礙未遂同
    未對法益造成侵害，然須並無侵害法益之危險，始足當之。
    而有無侵害法益之危險，應綜合行為時客觀上通常一般人所
    認識及行為人主觀上特別認識之事實為基礎，再本諸客觀上
    一般人依其知識、經驗及觀念所公認之因果法則而為判斷，
    既非單純以行為人主觀上所認知或以客觀上真正存在之事實
    情狀為基礎，更非依循行為人主觀上所想像之因果法則判斷
    認定之。若有侵害法益之危險，而僅因一時、偶然之原因，
    致未對法益造成侵害，則為障礙未遂，非不能未遂（最高法
    院101年度台上字第1570號判決意旨參照）。查本案行李於1
    06年4月5日抵臺後已遭基隆調查站查知，被告李炎明係於本
    案行李入境後方與楊大哥及楊大哥所屬犯罪集團共犯本案犯
    行，被告李炎明並未參與如事實欄一所示行為，均如前述，
    對於被告李炎明而言，其於為如事實欄二所示行為時，被告
    李炎明、楊大哥及楊大哥所屬犯罪集團成員均不知本案行李
    業遭基隆調查站全程監控，其仍委由不知情之陳彥君出面代
    領本案行李，而著手運輸行為，然僅著手搬移尚未離開現場
    即遭逮捕，且上開運輸毒品行為，自始即在基隆調查站人員
    監控中，事實上亦不能真正完成運輸行為，是其自僅應就所
    參與之運輸第二級毒品未遂罪負其責任，核被告李炎明所為
    ，係犯修正前毒品危害防制條例第4條第6項、第2項運輸第
    二級毒品未遂罪。又按毒品危害防制條例第2條第2項第2款
    所稱之「大麻」，依該條項附表二編號所載，係指「不包
    括大麻全草之成熟莖及其製品（樹脂除外）及由大麻全草之
    種子所製成不具發芽活性之製品」而言；準此，該所謂「大
    麻」，即除上揭全草之成熟莖及其樹脂外之製品、種子所製
    成不具發芽活性之製品以外，其餘任何部位要均屬之。故同
    條例第11條第4項所定「持有第二級毒品純質淨重20公克以
    上」者，其中「純質淨重」，於「大麻」之情形，係指大麻
    全草之上開部分之淨重之謂（最高法院101年度台上字第177
    1號、107年度台上字第686號判決意旨可資參照）。再大麻
    經風乾或烘乾程序乾燥後即可逕行施用，大麻植株各部位均
    含四氫大麻酚、大麻酚、大麻二酚等生物鹼成分，其中並以
    雌株花蕊及葉片之生物鹼含量較高，為吸毒者常施用之大麻
    部位，而大麻主要之生理活性成分為四氫大麻酚，具迷幻之
    藥理作用，四氫大麻酚之迷幻藥理作用高於大麻酚、大麻二
    酚等生物鹼成分，持有者就扣案大麻隨意取出任一部分予以
    施用，不論多麼細微，均具有迷幻之效果，皆會使人體機能
    發生依賴性、成癮性。基此，本案扣得之大麻，既然不論取
    出多麼細微予以施用，均會具有迷幻成分，僅係迷幻程度之
    高低，故本案扣得之大麻淨重，作為認定大麻純質淨重之重
    量，自無疑義。查夾藏在本案行李內之扣案煙草5袋（共計9
    5包），經送法務部調查局鑑定，結果確均含第二級毒品大
    麻成分，且驗前總淨重43,596.12公克，驗餘總淨重43,594.
    71公克等情，業如前述，堪認扣案如附表一所示大麻純質淨
    重已達純質淨重20公克以上。是被告李炎明為共同運輸第二
    級毒品而共同持有第二級毒品純質淨重20公克以上之低度行
    為，為共同運輸第二級毒品未遂之高度行為所吸收，不另論
    罪。起訴書雖認被告李炎明係犯毒品危害防制條例第4條第2
    項運輸第二級毒品既遂罪嫌，惟本案應論以運輸第二級毒品
    未遂罪，業如前述，又因刑事訴訟法第300條所謂變更法條
    ，係指罪名變更，據此，檢察官雖以毒品危害防制條例第4
    條第2項運輸第二級毒品罪起訴，而本院審理結果認係犯同
    條第6項、第2項運輸第二級毒品未遂罪，因其罪名同為「運
    輸第二級毒品」，僅行為態樣有既遂、未遂之分，自無庸變
    更檢察官起訴法條，併此敘明。
四、按共同正犯之意思聯絡，原不以數人間直接發生者為限，即
    有間接之聯絡者，亦包括在內，如甲分別邀約乙、丙犯罪，
    雖乙、丙彼此並無直接之聯絡，亦無礙於其為共同正犯之成
    立（最高法院107年度台上字第2313號判決意旨參照）。次
    按共同實行犯罪行為之人，在合同意思範圍以內，各自分擔
    犯罪行為之一部，相互利用他人之行為，以達其犯罪之目的
    者，即應對於全部所發生之結果，共同負責，不問犯罪動機
    起於何人，亦不必每一階段犯行，均經參與。再關於犯意聯
    絡，不限於事前有所協議，其於行為當時，基於相互之認識
    ，以共同犯罪之意思參與者，亦無礙於共同正犯之成立。且
    數共同正犯之間，原不以直接發生犯意聯絡者為限，即有間
    接之聯絡者，亦包括在內（最高法院97年度台上字第2946號
    判決意旨參照）。易言之，共同實行犯罪行為之人，對彼此
    決意實行之犯罪事實有所認識，在共同意思範圍內，各自分
    擔犯罪行為之一部，並相互利用他人行為，以達其共同犯罪
    之目的者，應就全部犯罪事實共同負責，而為共同正犯。查
    被告李炎明係於本案行李入境後，方起意參與本案運輸第二
    級毒品犯行，又本案乃由被告李炎明負責聯繫不知情之陳彥
    君代領本案行李，且駕車搭載陳彥君同往臺北市○○區○○路00
    0巷口拿取楊奇峯雙證件，由被告李炎明交付陳彥君前開楊
    奇峯雙證件並告知陳彥君關於楊大哥之聯絡電話後，由楊大
    哥直接與陳彥君聯繫，並指示陳彥君前往泰鼎公司領取本案
    行李，均如前述，足徵被告李炎明、楊大哥與楊大哥所屬犯
    罪集團就本案運輸第二級毒品未遂犯行確具有犯意聯絡及行
    為分擔，均為共同正犯。
五、本案利用不知情之陳彥君代領本案行李，為間接正犯。
六、被告李炎明著手於本案犯行而不遂，已如前述，爰依刑法第
    25條第2項規定減輕其刑。
七、被告李炎明雖為累犯，但不加重其刑
    按被告構成累犯之事實及應加重其刑之事項，均應由檢察官
    主張並具體指出證明之方法後，經法院踐行調查、辯論程序
    ，方得作為論以累犯及是否加重其刑之裁判基礎，此為目前
    統一見解。經查：
(一)被告李炎明前因施用第二級毒品案件，經原審法院以103年
    度簡字第1284號簡易判決處有期徒刑3月確定，於103年7月2
    4日易科罰金執行完畢等情，有本院被告前案紀錄表存卷可
    憑（見上更一字卷第100至101頁）。起訴書固未就被告李炎
    明為累犯之事實有所主張、舉證，然檢察官於本院審理時就
    被告李炎明有否成立累犯之事實，已援引本院110年度上訴
    字第48號刑事判決第24頁所載內容（按即被告李炎明前開施
    用第二級毒品案件經原審法院判處罪刑及執行完畢情形）而
    主張被告李炎明成立累犯之事實（見上更一字卷第426頁）
    ，且引用前案紀錄表、刑案資料查註紀錄表等證據，檢察官
    顯已就被告李炎明於本案所犯構成累犯之事實有所主張並指
    出證明方法，嗣經本院提示本院被告前案紀錄表、刑案資料
    查註紀錄表後，檢察官、被告李炎明及辯護人復均表示沒有
    意見，有本院111年8月24日審判程序筆錄可參（見上更一字
    卷第426頁），是依本院上開調查結果及辯論意旨，堪可認
    定被告李炎明受徒刑執行完畢後，5年以內故意再犯本案有
    期徒刑以上之罪，為刑法第47條第1項所稱累犯。
(二)又依司法院釋字第775號解釋意旨，認為有關累犯加重本刑
    部分，不生違反憲法一行為不二罰原則之問題。惟其不分情
    節，基於累犯者有其特別惡性及對刑罰反應力薄弱等立法理
    由，一律加重最低本刑，於不符合刑法第59條所定要件之情
    形下，致生行為人所受之刑罰超過其所應負擔罪責之個案，
    其人身自由因此遭受過苛之侵害部分，對人民受憲法第8條
    保障之人身自由所為限制，不符憲法罪刑相當原則，牴觸憲
    法第23條比例原則。在此範圍內，於修正前，為避免發生上
    述罪刑不相當之情形，法院應斟酌個案情形，裁量是否依該
    規定加重最低本刑。又法院就符合累犯要件之被告，仍應以
    其是否有其特別惡性或對刑罰反應力薄弱等事由，妥適審酌
    被告所犯前後數罪間，關於前案之性質（故意或過失）、前
    案徒刑之執行完畢情形（有無入監執行完畢、是否易科罰金
    或易服社會勞動）、再犯之原因、兩罪間之差異（是否同一
    罪質、重罪或輕罪）、主觀犯意所顯現之惡性及其反社會性
    等情，綜合判斷各別被告有無因加重本刑致生所受刑罰超過
    其所應負擔罪責之情形，裁量是否加重最低本刑。查被告李
    炎明前開構成累犯事由之案件雖屬違反毒品危害防制條例之
    施用第二級毒品案件，然施用毒品本質上係屬自我戕害行為
    ，並未對社會或他人直接造成損害，犯罪心態與一般刑事犯
    罪本質並不完全相同，與本案犯行之犯罪類型、罪名、罪質
    、侵害法益、社會危害程度仍屬不同，犯罪手段、動機亦顯
    屬有別，自難以被告李炎明上開前案科刑及執行紀錄，即認
    被告李炎明就本案犯行具有特別惡性，卷內亦無證據可認其
    有刑罰反應力薄弱之情，本院認於其所犯本案犯行之法定刑
    度範圍內，審酌各項量刑事由後，已足以充分評價被告李炎
    明所應負擔罪責，尚無加重其刑必要，且檢察官就此並未具
    體指出其他證明方法以供本院調查、判斷及裁量，爰不加重
    其刑，以符罪刑相當原則及比例原則。
八、按「犯第4條至第8條之罪於偵查及審判中均自白者，減輕其
    刑」，修正前毒品危害防制條例第17條第2項定有明文。查
    被告李炎明固坦認曾委由陳彥君代領本案行李，然辯稱不知
    本案行李內夾藏大麻而否認有何運輸第二級毒品犯行，自無
    修正前毒品危害防制條例第17條第2項規定適用。
九、被告李炎明無毒品危害防制條例第17條第1項規定適用 
(一)按「犯第4條至第8條、第10條或第11條之罪，供出毒品來源
    ，因而查獲其他正犯或共犯者，減輕或免除其刑」，毒品危
    害防制條例第17條第1項定有明文。又所稱「供出毒品來源
    ，因而查獲其他正犯或共犯者」，係指被告供出毒品來源之
    對向性正犯，或與其具有共同正犯、共犯（教唆犯、幫助犯
    ）關係之毒品由來者之相關資料，諸如其前手或共同正犯、
    共犯之姓名、年籍、住居所或其他足資辨別之特徵及犯罪事
    實，使調查或偵查犯罪之公務員得據以對之發動調查或偵查
    程序，並因此而確實查獲其人及其犯行者，始足當之。
(二)被告李炎明經通緝到案後，雖於警詢時主動告知員警其毒品
    來源為林俊安，林俊安為本案共犯等語，經基隆調查站對林
    俊安發動偵查，進而循線查獲林俊安共同運輸第二級毒品等
    犯行而報請基隆地檢署檢察官偵查後，認林俊安共同涉犯本
    案運輸第二級毒品等罪嫌重大，以109年度偵字第524號追加
    起訴等情，有基隆調查站刑事案件移送書、被告李炎明之調
    查筆錄、訊問筆錄及基隆地檢署檢察官追加起訴書等附卷可
    查（見偵緝字卷第4、38頁、偵字第524號卷第3至11頁、上
    訴字卷第17至21頁），固可認基隆調查站、基隆地檢署已分
    別對林俊安為相關調查、偵查作為，惟本院既未認定林俊安
    犯本案運輸第二級毒品大麻犯行而屬本案共犯或上游，亦即
    林俊安並非毒品危害防制條例第17條第1項規定之「其他正
    犯或共犯」（詳後述）；參諸被告李炎明除供出林俊安外，
    並未供述其他正犯或共犯乙節，亦有基隆調查站111年1月14
    日航基緝字第11153501450號函、基隆地檢署111年1月20日
    基檢貞業109偵524字第1119001714號函等在卷為憑（見上更
    一字卷第165、177頁），被告李炎明自無從適用毒品危害防
    制條例第17條第1項規定減輕或免除其刑。
十、被告李炎明無刑法第59條規定適用
(一)按犯罪之情狀顯可憫恕，認科以最低度刑仍嫌過重者，得酌
    量減輕其刑，為刑法第59條所明定。又刑法第59條規定犯罪
    情狀可憫恕者，得酌量減輕其刑，固為法院依法得自由裁量
    之事項，然非漫無限制，必須犯罪另有特殊之原因與環境，
    在客觀上足以引起一般同情，認為即予宣告法定低度刑期尤
    嫌過重者，始有其適用。是為此項裁量減刑時，必須就被告
    全部犯罪情狀予以審酌在客觀上是否有足以引起社會上一般
    人之同情，而可憫恕之情形，始稱適法（最高法院88年度台
    上字第6683號判決意旨參照）。蓋此旨在避免嚴刑峻罰，法
    內存仁，俾審判法官得確實斟酌個案具體情形，妥適裁量，
    務期裁判結果，臻致合情、合理、合法之理想。再刑法第59
    條規定之酌量減輕其刑，必須犯罪另有特殊之原因與環境，
    在客觀上足以引起一般同情，認為即使予以宣告法定最低度
    刑，猶嫌過重者，始有其適用。此所謂法定最低度刑，固包
    括法定最低本刑；惟遇有其他法定減輕之事由者，則應係指
    適用其他法定減輕事由減輕其刑後之最低度刑而言。倘被告
    別有法定減輕事由者，應先適用法定減輕事由減輕其刑後，
    猶認其犯罪之情狀顯可憫恕，即使科以該減輕後之最低度刑
    仍嫌過重者，始得適用刑法第59條規定酌量減輕其刑（最高
    法院100年度台上字第744號判決意旨參照）。
(二)本院審酌運輸毒品犯罪已是當今各國亟欲遏止防阻之犯罪類
    型，被告李炎明共同將第二級毒品大麻由外國運輸入境之行
    為態樣，屬於毒品供應鏈之上游，且所運輸第二級毒品大麻
    驗前總淨重為43,596.12公克，重量甚鉅，若流入市面，將
    嚴重戕害他人身心健康，並間接誘發其他犯罪，嚴重危害社
    會治安及他人健康，所生危害較重，僅係因幸而查獲始未能
    流入市面；且被告李炎明就本案犯行，於依刑法第25條第2
    項規定減輕其刑後，較之被告李炎明本案犯行對社會風氣及
    治安之危害程度，無「猶認其犯罪之情狀顯可憫恕，即使科
    以該減輕後之最低度刑仍嫌過重」之情形。被告李炎明上開
    犯行客觀上難認有何特殊原因或堅強事由足以引起一般同情
    而有情堪憫恕或特別可原諒之處，不符刑法第59條規定，自
    無該條規定適用。
肆、不另為無罪諭知部分
一、公訴意旨另以：被告李炎明與陳彥君均明知大麻係毒品危害
    防制條例第2條第2項所列第二級毒品，亦係行政院依懲治走
    私條例第2條第3項授權公告之「管制物品管制品項及管制方
    式」命令第1條第3 項規定之管制進出口物品，非經許可不
    得持有、運輸或私運進口，竟共同基於運輸、私運大麻進口
    之犯意聯絡，於106年4月間，自加拿大運輸本案行李5箱至
    臺灣，再由陳彥君簽收，嗣本案行李於同年月5日運輸、私
    運進入我國國境，因認被告李炎明此部分涉犯毒品危害防制
    條例第4條第2項運輸第二級毒品罪嫌及懲治走私條例第2條
    第1項私運管制物品進口罪嫌云云。
二、按犯罪事實應依證據認定之，無證據不得認定犯罪事實；不
    能證明被告犯罪或其行為不罰者，應諭知無罪之判決，刑事
    訴訟法第154條第2項、第301條第1項分別定有明文。次按認
    定不利於被告之事實，須依積極證據，苟積極證據不足為不
    利於被告事實之認定時，即應為有利被告之認定，更不必有
    何有利之證據，復有最高法院30年上字第816號判例可資參
    考。又事實之認定，應憑證據，如未能發現相當證據，或證
    據不足以證明，自不能以推測或擬制之方法，為裁判基礎；
    認定犯罪事實，所憑之證據，雖不以直接證據為限，間接證
    據亦包括在內，然無論直接或間接證據，其為訴訟上之證明
    ，須於通常一般之人均不致於有所懷疑，而得確信其為真實
    之程度者，始得據之為有罪之認定，倘其證明尚未達到此一
    程度，而有合理性懷疑之存在時，即無從為有罪之認定，此
    亦有最高法院40年台上字第86號、76年台上字第4986號判例
    意旨可參。參以刑事訴訟法第161條第1項亦規定，檢察官就
    被告犯罪事實，應負舉證責任，並指出證明之方法，是檢察
    官對於起訴之犯罪事實，應負提出證據及說服之實質舉證責
    任，倘其所提出之證據，不足為被告有罪之積極證明，或其
    指出證明之方法，無從說服法院以形成被告有罪之心證，基
    於無罪推定之原則，自應為被告無罪判決之諭知（最高法院
    92年台上字第128號判例意旨參照）。
三、經查：
(一)按以自己犯罪之意思，事先同謀，而由其中一部分人實行犯
    罪之行為者，均為共同正犯。共同正犯中之同謀犯，因其並
    未參與犯罪構成要件之行為，僅係以參與犯罪之謀議為其成
    立犯罪之要件，故就其參與謀議之事實，自須以積極證據加
    以嚴格之證明，始足以共謀共同正犯據為斷罪之基礎（最高
    法院107年度台上字第4591號判決意旨參照）。
(二)依卷附事證，僅有關於被告李炎明於106年4月11日、12日參
    與本案犯行之相關證據，即令以被告李炎明所陳其係於案發
    3、4天前左右，因共同被告林俊安請其代身體不舒服之收件
    人代收包裹乙情推斷（雖本院不採信被告李炎明所陳關於共
    同被告林俊安涉案之供詞，然仍可以其供陳之其他部分加以
    推斷），被告李炎明知悉本案行李之存在亦顯在本案行李入
    境之後，卷內既無其他積極證據足證被告李炎明於本案行李
    106年4月5日抵臺前即與楊大哥及楊大哥所屬犯罪集團成員
    間有所謀議或犯意聯絡，自難認被告李炎明在本案行李106
    年4月5日運抵臺灣前即與楊大哥及楊大哥所屬犯罪集團成員
    有運輸、私運管制物品即第二級毒品大麻進口之謀議或犯意
    聯絡，起訴書認被告李炎明就此部分有運輸、私運大麻進口
    之犯意聯絡，即屬無據，此部分本應為被告李炎明無罪判決
    之諭知，然因此部分運輸、私運管制物品即第二級毒品大麻
    進口部分與前開有罪部分分別有實質上一罪、想像競合犯之
    裁判上一罪關係，爰不另為無罪判決之諭知。
伍、撤銷改判之理由
一、原審審理後，認被告李炎明犯罪事證明確，適用修正前毒品
    危害防制條例第4條第2項、毒品危害防制條例第18條第1項
    前段，懲治走私條例第2條第1項，刑法第2條第1項前段、第
    11條、第28條、第55條等規定予以論罪科刑，固非無見，惟
    查：(1)在本案行李運抵入臺後，被告李炎明與楊大哥及楊
    大哥所屬犯罪集團成員方有運輸第二級毒品之犯意聯絡，在
    運抵臺灣前之運輸、私運管制物品即第二級毒品大麻進口犯
    行，無證據證明與被告李炎明有關，此部分應不另為無罪諭
    知，業如前述，原審認被告李炎明此部分亦成立犯罪，自有
    未洽；(2)依卷附事證，不能認定林俊安涉犯本案犯行而為
    本案共犯（詳無罪部分所述），原審認林俊安與被告李炎明
    、楊大哥均為本案共同正犯，尚有未洽；(3)陳彥君於本案
    所持用與楊大哥聯繫領取本案行李之行動電話門號為000000
    0000號，原審誤認為0000000000號，此部分事實認定有誤，
    又原判決將「高傑海運承攬運送有限公司」誤載為「高傑國
    際海運承攬有限公司」，亦稍有微瑕；(4)被告李炎明無毒
    品危害防制條例第17條第1項規定適用，業如前述，原審認
    其有毒品危害防制條例第17條第1項規定適用，自有未洽；(
    5)扣案如附表二所示之物，係供被告李炎明犯本案運輸第二
    級毒品罪所用之物，應均依毒品危害防制條例第19條第1項
    規定宣告沒收（詳後述），原判決就此部分未諭知沒收，復
    未說明不予沒收之理由，亦有未洽。被告李炎明執前詞否認
    犯罪並提起上訴，雖無理由，惟原判決此部分既有前開可議
    之處，自應由本院將原判決此部分予以撤銷改判。
二、量刑　
　  爰審酌被告李炎明知悉毒品危害國人身心及社會治安至深且
    鉅，竟無視國家杜絕毒品危害之誡命，仍共同為本案運輸第
    二級毒品大麻犯行，所為有害於整體社會秩序，參以本案查
    獲大麻之驗前總淨重高達43,596.12公克，數量龐大，倘流
    入市面，對社會治安所造成之影響甚鉅，將使施用毒品人次
    、頻率增加，戕害國民身心健康，嚴重危害社會治安及打擊
    國內反毒政策執行成效，其參與運輸毒品之行為之惡性實屬
    重大，所為實不足取，惟考量被告李炎明於本案非處於上游
    主導之地位，而僅係處於下游執行聯絡收受本案行李之角色
    ，且本案因及時查獲尚未流入市面造成後續實害，被告李炎
    明犯後先潛逃至大陸地區躲藏，事後方主動透過家人聯絡員
    警而回國歸案之犯後態度，兼衡被告李炎明素行、犯罪手段
    ，於本院自陳國中肄業之智識程度，本案發生時在朋友賭場
    上班，日薪1,000元至3,000元不等，要撫養母親，現在做日
    本料理當學徒，月薪2萬7,000元之生活狀況（見上更一字卷
    第244頁）等一切情狀，量處如主文第2項所示之刑。
三、沒收
(一)按查獲之第一級、第二級毒品及專供製造或施用第一級、第
    二級毒品之器具，不問屬於犯罪行為人與否，均沒收銷燬之
    ，為毒品危害防制條例第18條第1項前段所明定。扣案如附
    表一所示大麻95包（驗餘總淨重43,594.71公克），為被告
    李炎明本案運輸第二級毒品犯行而遭查扣之第二級毒品，應
    依毒品危害防制條例第18條第1項前段規定宣告沒收銷燬。
    至包裝上開第二級毒品大麻之包裝袋95個，以目前所採行鑑
    驗方式，因包裝袋與其內之毒品無法完全析離，亦無析離實
    益及必要，故併予宣告沒收銷燬。至於鑑驗耗損部分既已滅
    失不存在，自無庸再為沒收銷燬之諭知。
(二)次按「犯第4條至第9條、第12條、第13條或第14條第1項、
    第2項之罪者，其供犯罪所用之物，不問屬於犯罪行為人與
    否，均沒收之」，毒品危害防制條例第19條第1項定有明文
    。又「宣告前2條之沒收或追徵，有過苛之虞、欠缺刑法上
    之重要性、犯罪所得價值低微，或為維持受宣告人生活條件
    之必要者，得不宣告或酌減之」，復為刑法第38條之2第2項
    所明定。所謂「宣告前2條之沒收或追徵」，依其文義、立
    法體例及立法精神，自係指依第38條、第38條之1規定宣告
    之沒收、追徵而言，其中第38條部分，當然包括該條第2、3
    項前段與但書在內，而非僅限於前段規定，始有適用（最高
    法院107年度台上字第4337號判決意旨參照）。另刑法第38
    條之2增訂過苛調節條款，於宣告沒收或追徵有過苛之虞、
    欠缺刑法上之重要性或犯罪所得價值低微之情形，及考量義
    務沒收對於被沒收人之最低限度生活產生影響，允由事實審
    法院就個案具體情形，依職權裁量不予宣告或酌減，以調節
    沒收之嚴苛性，並兼顧訴訟經濟，節省法院不必要之勞費。
    此項過苛調節條款，乃憲法上比例原則之具體展現，自不分
    實體規範為刑法或特別刑法中之義務沒收、亦不論沒收主體
    為犯罪行為人或第三人之沒收、也不管沒收標的為原客體或
    追徵其替代價額，同有其適用（最高法院108年台上字第242
    1號判決意旨參照）。經查：
  1.扣案如附表二編號1所示紙箱（含木箱）5個及如附表二編號
    2所示大麻花外包裝袋5只，係供被告李炎明犯本案運輸第二
    級毒品犯行所用之物，不問屬於犯罪行為人與否，應依毒品
    危害防制條例第19條第1項規定宣告沒收。
  2.扣案楊奇峯身分證、健保卡各1張，均為被告李炎明犯本案
    運輸第二級毒品罪所用之物，惟上開身分證及健保卡均係楊
    奇峯不慎遺失之證件，均具有個人專屬性，且本體價值低微
    ，其等價值均非存在於物品之形體本身，楊奇峯業已補發新
    證件等情，業經證人楊奇峯於調詢陳述明確（見偵緝字卷第
    172至173頁），堪認扣案之原證件均已失去功用，對此等物
    品宣告沒收或追徵欠缺刑法上之重要性。另扣案乙門號（即
    門號0000000000號）行動電話1具（含SIM卡1張），為陳彥
    君聯絡被告李炎明運輸第二級毒品罪所用之物，且為陳彥君
    所有，然陳彥君所涉共同運輸第二級毒品部分，既經原審法
    院以106年度重訴字第8號判決無罪，嗣經本院以107年度上
    訴字第736號判決駁回檢察官上訴確定，且此行動電話之本
    體價值非高，取得容易具替代性，縱予沒收亦無助於犯罪預
    防，是對此物品宣告沒收亦欠缺刑法上之重要性。據此，就
    此等扣案物品，依刑法第38條之2第2項規定，均不予宣告沒
    收。
  3.至扣案行動電話（Hugiga）1具，縱為共同被告林俊安提供
    予被告李炎明於藏匿期間聯絡使用，惟並無證據足認為供被
    告李炎明犯本案犯行所用之物，故不予宣告沒收。
乙、無罪部分
壹、追加起訴意旨略以：上訴人即被告林俊安（下稱被告林俊安
    ）明知大麻係毒品危害防制條例第2條第2項所列第二級毒品
    ，亦係行政院依懲治走私條例第2條第3項授權公告之「管制
    物品管制品項及管制方式」命令第1條第3項規定管制進出口
    物品，非經許可不得持有、運輸或私運進口，竟與共同被告
    李炎明共同基於運輸、私運大麻進口之犯意聯絡，於106年4
    月間，由被告林俊安自加拿大運輸本案行李至臺灣，再推由
    共同被告李炎明委託陳彥君出面簽收。嗣本案行李於106年4
    月5日運輸、私運進入我國國境時，為基隆關查緝人員執行
    貨櫃檢查，發現本案行李夾藏大麻共計43,596.12公克，依
    正常程序放行本案行李。於同年月12日，共同被告李炎明即
    指示陳彥君搭乘計程車至○○區○○○路00巷0號倉儲公司提領貨
    物，於親自簽收、搬運本案行李之際，即遭調查人員以現行
    犯逮捕後，共同被告李炎明旋即畏罪由被告林俊安安排至臺
    灣各處躲藏，再於106年5月間由被告林俊安安排自臺南安平
    漁港搭乘船隻非法出境至大陸地區。期間被告林俊安除以微
    信暱稱「飛天鼠、老鼠、錢鼠」等密切掌控共同被告李炎明
    行蹤外，並不定時、不定額匯款至不特定人帳戶供共同被告
    李炎明在大陸之生活費，直至107年5月2日共同被告李炎明
    因恐遭不測，遂主動返臺配合調查，因認被告林俊安涉犯毒
    品危害防制條例第4條第2項運輸第二級毒品罪嫌及懲治走私
    條例第2條第1項私運管制物品進口罪嫌云云。
貳、按犯罪事實應依證據認定之，無證據不得認定犯罪事實；不
    能證明被告犯罪或其行為不罰者，應諭知無罪之判決，刑事
    訴訟法第154條第2項、第301條第1項分別定有明文。次按認
    定不利於被告之事實，須依積極證據，苟積極證據不足為不
    利於被告事實之認定時，即應為有利被告之認定，更不必有
    何有利之證據，復有最高法院30年上字第816號判例可資參
    考。又事實之認定，應憑證據，如未能發現相當證據，或證
    據不足以證明，自不能以推測或擬制之方法，為裁判基礎；
    認定犯罪事實，所憑之證據，雖不以直接證據為限，間接證
    據亦包括在內，然無論直接或間接證據，其為訴訟上之證明
    ，須於通常一般之人均不致於有所懷疑，而得確信其為真實
    之程度者，始得據之為有罪之認定，倘其證明尚未達到此一
    程度，而有合理性懷疑之存在時，即無從為有罪之認定，此
    亦有最高法院40年台上字第86號、76年台上字第4986號判例
    意旨可參。參以刑事訴訟法第161條第1項亦規定，檢察官就
    被告犯罪事實，應負舉證責任，並指出證明之方法，是檢察
    官對於起訴之犯罪事實，應負提出證據及說服之實質舉證責
    任，倘其所提出之證據，不足為被告有罪之積極證明，或其
    指出證明之方法，無從說服法院以形成被告有罪之心證，基
    於無罪推定之原則，自應為被告無罪判決之諭知（最高法院
    92年台上字第128號判例意旨參照）。
參、再「犯罪事實應依證據認定之，無證據不得認定犯罪事實；
    有罪之判決書應於理由內記載認定犯罪事實所憑之證據及其
    認定之理由，刑事訴訟法第154條第2項及第310條第1款分別
    定有明文。而犯罪事實之認定，係據以確定具體的刑罰權之
    基礎，自須經嚴格之證明，故其所憑之證據不僅應具有證據
    能力，且須經合法之調查程序，否則即不得作為有罪認定之
    依據。倘法院審理之結果，認為不能證明被告犯罪，而為無
    罪之諭知，即無前揭第154條第2項所謂『應依證據認定』之犯
    罪事實之存在。因此，同法第308條前段規定，無罪之判決
    書只須記載主文及理由。而其理由之論敘，僅須與卷存證據
    資料相符，且與經驗法則、論理法則無違即可，所使用之證
    據亦不以具有證據能力者為限，即使不具證據能力之傳聞證
    據，亦非不得資為彈劾證據使用。故無罪之判決書，就傳聞
    證據是否例外具有證據能力，本無須於理由內論敘說明」（
    最高法院100年度台上字第2980號判決意旨參照）。本案既
    認不能證明被告林俊安犯罪，揆之前開說明，自毋庸就本判
    決所引此部分證據是否具有證據能力加以論析。
肆、追加起訴意旨認被告林俊安涉犯運輸第二級毒品及私運管制
    物品進口等犯行，無非以被告林俊安之供述、共同被告李炎
    明於調詢及偵查之供述、證人陳彥君、李晏晴於調詢及偵查
    之證述、共同被告李炎明所持用行動電話之鑑識還原對話記
    錄暨相關圖檔（內有被告林俊安傳送黃鈺琦存摺照片予李炎
    明之畫面）、被告林俊安所有之中國信託商業銀行（下稱中
    信銀行）帳戶交易明細暨轉帳時間明細表、被告林俊安與共
    同被告李炎明持用之微信對話紀錄、被告林俊安與李晏晴之
    微信對話紀錄暨微信轉帳對話紀錄、基隆關扣押貨物及搜索
    筆錄、進口報單（號碼：AA/BC/06/093/H0087）、法務部調
    查局航業調查處搜索暨扣押筆錄、電子郵件翻拍影本暨委託
    寄送行李契約書等為主要依據。訊據被告林俊安對於伊認識
    共同被告李炎明，且曾匯款予共同被告李炎明等節固坦認在
    卷，然堅決否認有何共同運輸第二級毒品、私運管制物品大
    麻進口等犯行，辯稱：我沒有犯罪，整件事情都跟我無關，
    我沒有請李炎明領包裹，我不認識陳彥君，也沒有見過陳彥
    君，我只有開庭時見過她，這件事我沒有參與，匯款的部分
    我是還錢給李炎明等語。
伍、本院之判斷　　
一、按以自己共同犯罪之意思，參與犯罪構成要件以外之行為，
    或以自己共同犯罪之意思，事前同謀，而由其中一部分人實
    行犯罪之行為者，均應認為共同正犯，使之對於全部行為所
    發生之結果，負其責任；又意思之聯絡並不限於事前有所謀
    議，縱僅於行為當時，有共同犯意之聯絡者，仍屬之，且其
    表示之方法，更不以明示通謀為必要，即相互間有默示之合
    致，亦無不可。故共同正犯，其犯罪之意思須於犯罪前或實
    行犯罪行為當時有所謀議，方足當之，倘於犯罪完成以前並
    未參與犯罪（包括意思聯絡及行為分擔），俟犯罪構成要件
    實現後始與犯罪行為人有符合其他犯罪構成要件之意思聯絡
    或行為分擔，除該當犯他罪外，尚難謂以其事後之參與，反
    推其就前犯罪亦有犯意聯絡與行為分擔，而成立共同正犯。
    再毒品危害防制條例第17條第1項規定：「犯第4條至第8條
    、第10條或第11條之罪，供出毒品來源，因而查獲其他正犯
    或共犯者，減輕或免除其刑。」此規定自有鼓勵被告或犯罪
    嫌疑人供出毒品來源之上手，以邀免責或減輕或免除其刑寬
    典之作用。是運輸毒品者稱毒品來源係某正犯或共犯之供述
    ，須有補強證據以擔保其供述之真實性，以避免供述證據之
    憑信上風險；而受託領取毒品否認犯罪者推稱係他人請其出
    面領取走私毒品之供述，就所指及之「他人」更須補強證據
    以擔保其證述之真實性，以避免累及其他無辜（最高法院11
    0年度台上字第5787號判決意旨參照）。又被告否認犯罪事
    實所持辯解縱使不能成立，除非有確實證據足以證明對於被
    告犯罪已無合理之懷疑外，不能遽為有罪之認定，刑事訴訟
    法規定被告有緘默權，被告基於「不自證己罪原則」，既無
    供述之義務，亦無真實陳述之義務，同時亦不負自證清白之
    責任，不能因被告未能提出證據資料證明其無罪，即認定其
    有罪；至法院審理刑事案件，檢察官對於控訴被告犯罪事實
    的證明責任，自包括提出證據的責任與使審理事實之法院相
    信被告有犯罪事實的心證責任，必須使法院無合理之懷疑，
    始得認定被告有罪（最高法院94年度台上字第2508號判決意
    旨參照）。
二、共同被告李炎明固指稱被告林俊安為本案運輸、私運第二級
    毒品即管制物品大麻進口之人，惟仍須其他補強證據以擔保
    其供述之真實性
(一)共同被告李炎明歷次供陳、證述情節如下：
  1.於調詢陳稱：楊奇峯雙證件是「林俊安」將裝有該證件的牛
    皮紙袋交給我跟陳彥君，林俊安拿牛皮紙袋給我們那天，他
    有給陳彥君幾千元，那些錢都給陳彥君拿走等語（見偵緝字
    卷第166頁）。
　2.於偵查供稱：林俊安說去提領會給一點生活費，當時林俊安
    跟陳彥君都在我車上，我在開車，只知道林俊安有拿幾千元
    給陳彥君，當天跟「林俊安朋友」拿收貨人證件時，「林俊
    安朋友」把證件交給陳彥君，陳彥君把證件放在我車上，我
    之所以載陳彥君去領貨，是因陳彥君沒錢，去領包裹有幾千
    塊的酬勞，要讓陳彥君賺錢等語（見偵緝字卷第38、39頁）
    。
　3.於原審供稱：就是我先去土城載林俊安，開香檳色的福特，
    車牌號碼00-0000，先去載林俊安，然後去載陳彥君，然後
    再去三民路，然後林俊安下車去跟他朋友拿證件，先交給陳
    彥君，說包裹還沒到，證件先交給陳彥君，然後說包裹還沒
    到才放在我車上，林俊安就走了，我就載陳彥君回○○街，就
    是我先去土城載林俊安，然後再從土城那邊開車到○○○○街去
    載陳彥君，然後車上我們3個人去臺北市○○區○○路000巷口那
    裡，那裡有1家摩斯漢堡，我們停在那邊，然後林俊安下車
    去跟他朋友拿證件，然後陳彥君也要下車，林俊安拿1個牛
    皮紙袋給陳彥君，跟她說這個就是要領包裹的證件，到的話
    妳再去領，然後講完林俊安跟陳彥君不知道在車下在講，因
    為我有去買漢堡，我在車上吃東西，他們在車底下講了什麼
    ，具體是什麼我不知道，後來我就載陳彥君回家，後來說包
    裹還沒到，證件先放在我車上，一直到隔天包裹說可以去領
    了，我才交給陳彥君等語（見108年度重訴字第1號卷二第14
    0至150頁）。
(二)觀諸共同被告李炎明上開陳述，固指稱被告林俊安涉犯本案
    ，且稱拿取楊奇峯雙證件時被告林俊安在場，被告林俊安有
    給陳彥君幾千元之提領報酬云云，惟本案究係向何人拿取楊
    奇峯雙證件，其或稱為被告林俊安，或稱為被告林俊安朋友
    ，所述已有所不同。再者，李炎明既為本案犯行之犯罪嫌疑
    人（被告），則其到案後能否卸責或於不能脫卸罪行時可否
    獲得減免其刑之關鍵，即在其能否明確供出毒品來源上手並
    提出明確查證方法，以供執法者因而查獲幕後真正犯罪者。
    是其到案後所稱毒品來源係林俊安之供述，乃李炎明自清脫
    免或減輕其刑之必要手段，自須其他補強證據以擔保其供述
    之真實性。
三、證人陳彥君所為證述，尚難認定被告林俊安確涉犯本案
(一)就被告林俊安是否涉犯本案，證人陳彥君歷次陳述如下：
  1.於107年6月5日以證人身分接受基隆調查站人員詢問時陳稱
    ：我受李炎明委託於106年4月12日前往○○區○○○路00巷0號收
    領夾藏大麻之貨品一批時，沒有其他人在場，跟我接觸委託
    的只有李炎明，李炎明在106年4月11日與我約在我當時的住
    所（臺北市○○區○○街000巷00弄00號0樓）樓下見面，他當時
    告訴我，他要幫他朋友楊大哥領一批保健食品，但是他最近
    人要離開臺北，所以要我幫他代領，並告訴我楊大哥會跟我
    聯絡，我就答應他了，隔天早上他又到我家樓下找我，他交
    給我楊奇峯的身分證、健保卡及1,000元，要我拿楊奇峯的
    證件去領貨，1,000元是坐計程車領貨的車資，如果不夠再
    跟他拿，後來當天楊大哥有打電話給我，叫我出門去領貨，
    另外楊大哥也有打電話告訴我領貨倉庫的地址，李炎明委託
    我收領繫案貨品，交付我楊奇峯的雙證件時，沒有開車載我
    到第三人之住所拿取楊奇峯的雙證件，都是他1個人到我家
    樓下找我，並拿證件給我，李炎明只有跟我講過2次，1次是
    106年4月11日委託我收領，並告訴我楊大哥會與我聯絡，第
    2次就是106年4月12日拿楊奇峯雙證件及1,000元給我，2次
    見面地點都是在我當時的住所樓下，我沒有和李炎明及李炎
    明的友人一起出去過，我和李炎明原本已經沒有聯絡了，是
    在105年間我父親去世後，才透過臉書再聯絡上，直到本案
    事發前，我和李炎明每次見面都是在我家樓下見面，都只有
    我們2個人，我從來沒有見過李炎明的朋友，他以前開車載
    我時，從來沒有第三人，他所說的106年4月間曾開車到新北
    市土城區載友人林俊安後，再到臺北市○○區○○街載我，之後
    再依林俊安指示到臺北市○○區○○路，並由林俊安下車找朋友
    拿證件這件事情沒有發生過，李炎明交付楊奇峯雙證件給我
    時，沒有包裝，就是直接拿2張證件給我，106年4月12日前
    往新莊區泰鼎公司領取繫案貨品1次，我是在下午1點或2點
    間自己搭計程車去，當天早上我在我朋友家，李炎明沒有開
    車載我去等語 ；且於調查員提示林俊安前科照片並詢伊是
    否認識照片內之人時，答稱「沒有」等語（見偵緝字卷第15
    3至156頁）。
  2.於107年6月29日偵查具結證稱：我不認識林俊安，當初是拿
    楊奇峯的身分證領大麻，楊奇峯的證件是李炎明交給我的，
    不是林俊安，李炎明說他有事，不在臺北，所以要我幫他去
    領貨，領貨地址是李炎明告訴我的，楊大哥打電話給我，有
    叫我幫他領保健食品，我沒有看過其他人，只有看過李炎明
    ，羈押撤銷之後，李炎明沒有跟我聯絡，他之前叫他朋友傳
    簡訊給我妹妹，說他也不知情，但他沒有要我開庭時怎麼講
    ，我不知道他怎麼有我妹妹的聯絡方式，出事當天我在調查
    局有打給他，他說他要過來，後來人都沒有出現，他有給我
    1,000元的計程車費等語（見偵緝字卷第177至179頁），經
    檢察官提示林俊安照片並訊問證人陳彥君有無看過該人，證
    人陳彥君答稱「沒有」等語（見偵緝字卷第179頁）。
  3.於108年7月25日原審審理時證稱：我沒有印象被查獲前的幾
    天有跟李炎明去臺北市○○區○○路000巷這個地方，因為他很
    常帶我去晃來晃去、吃飯、去走一走，都是他1個人，我坐
    他的車都是他1個人，就是如果我有給他載，都是我跟他而
    已，證件是李炎明拿給我的，車上拿給我的，車子是停在○○
    街的巷口，那裡是我家巷口，就只有我跟李炎明在，我沒有
    跟林俊安同時搭車，都是跟李炎明同時搭車，沒有3個人一
    起搭車，他好像是直接拿給我，也沒有放什麼袋子，好像是
    用橡皮筋捆起來，那個證件就是叫我去領等語（見108年度
    重訴字第1號卷二第91至150頁）。
(二)觀諸證人陳彥君上開證述，就何時、何地向何人拿取楊奇峯
    雙證件，何人交付楊奇峯雙證件予伊，拿取楊奇峯雙證件過
    程中除與共同被告李炎明，被告林俊安是否同車前往等情，
    與共同被告李炎明所述相對照，已有歧異。參諸證人陳彥君
    始終證稱伊不認識被告林俊安，沒有跟被告林俊安同車過，
    甚至於調查員、檢察官提示被告林俊安照片時亦均表示不認
    識，業如前述；又依卷內事證，證人陳彥君與被告林俊安間
    並無交集，衡情應無迴護被告林俊安而為虛偽證述之理。據
    此，證人陳彥君上開有關被告林俊安之證詞，得否作為共同
    被告李炎明前開所陳關於被告林俊安有參與本案犯行之補強
    證據，已屬有疑。況本院依檢察官聲請傳喚證人陳彥君到庭
    作證，然證人陳彥君經合法傳、拘並未到庭，有本院111年6
    月15日、7月20日審判程序筆錄可參；再檢察官於本院111年
    7月20日審理時請求再予傳喚證人陳彥君，並稱將請當地分
    局或派出所員警促請證人陳彥君到庭（見上更一字卷第366
    頁），而於本院111年8月24日審理時已表示請警員協尋陳彥
    君地址亦無法查獲等語（見上更一字卷第400頁），是本案
    顯亦無從由證人陳彥君到庭作證而進一步釐清事實。
四、證人即本案承辦調查官余昌翰於原審證稱：李炎明有提到他
    在案發前有帶林俊安跟陳彥君去臺北市○○區○○路000巷口拿
    楊奇峯的證件，檢視陳彥君當時持用手機門號0000000000號
    的基地台位置，在106年4月11日16時5分跟16時39分確實是
    在臺北市○○區○○路00巷0號00樓，就是在他家附近，同時，1
    06年4月11日16時39分的通聯就是楊大哥打電話給她，叫她
    明天領東西，那時候楊大哥的基地台是在○○路000巷00號，
    兩個就很近，陳彥君去過○○路000巷這件事情應該是真的等
    語（見108年度重訴字第1號卷二第191至205頁），且就共同
    被告李炎明所為關於此部分事實之供述及前開通訊監察作業
    報告表、通訊監察譯文及門號0000000000號行動電話106年4
    月12日至16日雙向通聯紀錄，並比對楊大哥與陳彥君、高傑
    公司、泰鼎公司聯繫時之前後時間序、基地台所顯示位置及
    聯繫通話內容（詳如附表三各該編號所示）等勾稽觀之，可
    認陳彥君於106年4月11日16時左右應曾與共同被告李炎明一
    同前往臺北市○○區○○路000巷口無誤，證人陳彥君所證伊未
    前往臺北市○○區○○路之證述有所不實，惟縱令如此，仍無法
    證明於106年4月11日李炎明與陳彥君至臺北市○○區○○路000
    巷口時，被告林俊安亦陪同前往，分述如下：
(一)觀諸臺灣大哥大資料查詢（見偵字第524號卷第218至219頁
    ）與通訊監察作業報告表（見偵字第2001號卷第33至37頁、
    偵字第524號卷第221至223頁），可知陳彥君乙門號行動電
    話於106年4月11日16時5分許曾收受來自門號0000000000號
    之簡訊，且於同日16時39分許受話（來電者為楊大哥，即附
    表三編號3所示通話），而陳彥君於收受簡訊、受話時之基
    地台位置均在臺北市○○區○○路00巷0號00樓之0（見偵字第52
    4號卷第218至219頁），堪認於106年4月11日16時5分起至39
    分止該段時間內，陳彥君確係在臺北市松山區三民路該基地
    台附近，證人陳彥君證稱伊未在臺北市松山區三民路云云，
    顯非事實。參諸陳彥君遭警逮捕後，共同被告李炎明所持用
    之門號0000000000號行動電話自106年4月12日19時43分38秒
    起至20時13分37秒止之基地台位置亦為臺北市○○區○○路00巷
    0號14樓之2（見偵字第2001號卷第78頁正反面），堪認共同
    被告李炎明於案發後曾前往該處，可認該基地台位置附近應
    與本案有相當程度之關連性，共同被告李炎明方會於案發後
    再次前往該處，此部分事實固可認定。
(二)依前開臺灣大哥大資料查詢與通訊監察作業報告表，可知於
    106年4月11日、12日楊大哥均曾持用甲門號與陳彥君乙門號
    行動電話聯繫，然於106年4月11日僅有如附表三編號3由陳
    彥君受話之「16時39分8秒」1通通話，其餘均為106年4月12
    日之聯繫紀錄。而楊大哥與陳彥君為如附表三編號3所示通
    話時，楊大哥之基地台位置為臺北市○○區○○路000巷00號5樓
    （見偵字第2001號卷第34頁），陳彥君之基地台位置則為臺
    北市○○區○○路00巷0號00樓（見偵字第524號卷第218至219頁
    ），該通通話內容為「A：妹仔，我楊大哥，妳有筆嗎？記
    一下，我地址給妳」、「B：有阿」、「A：新北市○○區○○○
    路00巷0號，電話00000000，我寄一些化妝品，妳明天再幫
    我領」、「B：好」、「A：我明天會跟妳聯絡」等情（見偵
    字第2001號卷第34頁、偵字第524號卷第223頁），楊大哥顯
    僅於電話中指示陳彥君領貨；參諸於本案歷次調詢、偵、審
    過程中均未曾詢問、訊問陳彥君於106年4月11日16時5分至3
    9分何以會出現在臺北市○○區○○路00巷0號00樓基地台接聽楊
    大哥來電之原因，據此，該通通話紀錄顯無法補強共同被告
    李炎明所稱被告林俊安當時同在臺北市○○區○○路000巷口，
    且當時係自被告林俊安處拿取雙證件等情為真。
(三)據上，本案尚難憑證人余昌翰之證述、通訊監察作業報告表
    、通訊監察譯文及臺灣大哥大資料查詢（陳彥君乙門號行動
    電話通聯紀錄）、門號0000000000號行動電話之106年4月12
    日至16日雙向通聯紀錄等，即遽認共同被告李炎明所陳係自
    被告林俊安處拿取楊奇峯雙證件之情為真。
五、觀諸被告林俊安0000000000號行動電話之106年4月份通話明
    細（見上更一字卷第305至306頁），可知被告林俊安於106
    年4月11日21時13分37秒、21時47分45秒曾分別與門號00000
    00000號、門號0000000000號行動電話通話，但該2門號之申
    登人分別為黃欣源、黃秀琴，有卷附台灣之星資料查詢、中
    華電信資料查詢、遠傳資料查詢及黃欣源、黃秀琴之行動電
    話帳單可參（見上更一字卷第333至338、345至347頁），是
    被告林俊安於106年4月11日所通話對象並非陳彥君或共同被
    告李炎明。又被告林俊安於106年4月12日21時25分27秒有與
    0000000000號電話通話，而此電話號碼之申登人（申登人姓
    名詳見上更一字卷第339至341頁中華電信資料查詢）亦難認
    與陳彥君或共同被告李炎明有關，至檢察官雖提出晶豪紓壓
    會館資料（該會館電話為0000000000號）證明被告林俊安於
    106年4月12日21時25分27秒與該會館電話通話，但被告林俊
    安供稱此市話是伊去按摩的按摩店等語（見上更一字卷第32
    1頁），並無法證明被告林俊安有參與本案犯行。又於106年
    4月5日夾藏大麻之本案行李入境前，被告林俊安雖曾於106
    年4月3日18時41分41秒與0000000000號通話，然卷內事證無
    從得悉該通話內容為何，自無法為不利被告林俊安認定。則
    被告林俊安是否就本案犯行曾與共同被告李炎明聯繫、參與
    ，確非毫無疑問。
六、徵諸本案自加拿大運輸大麻入我國國境時間為106年4月5日
    ，基隆調查站係於106年4月12日下午查獲陳彥君，斯時並未
    查獲被告林俊安，另依卷附相關通聯資料【即通訊監察作業
    報告表、門號0000000000號行動電話之106年4月12日至16日
    雙向通聯紀錄、法務部調查局資通安全處106073案件鑑識報
    告、陳彥君乙門號行動電話內與「阿爸」之LINE對話紀錄、
    與「趙雲」之Messenger對話紀錄及106年4月12日與「洪淑
    瓊」之微信對話紀錄】，或為陳彥君與李炎明間之對話紀錄
    ，或為陳彥君與楊大哥間之通聯紀錄，均與被告林俊安無關
    。至「李炎明與林俊安微信對話紀錄、林俊安匯款予李炎明
    之微信對話紀錄採證擷圖、林俊安傳送黃鈺琦玉山銀行北新
    莊分行存摺封面照片予李炎明對話紀錄採證畫面擷圖、林俊
    安透過微信掌握李炎明在陸行蹤及提醒躲避查緝之對話紀錄
    採證擷圖、李炎明手機及林俊安手機鑑識報告及微信語音通
    話錄影檔光碟」等資料【見108年度重訴字第1號卷偵查報告
    卷第39至159頁（即法務部調查局航業調查處基隆站108年7
    月25日偵查報告書附件二至六）】，均係共同被告李炎明於
    106年5月至大陸地區後與被告林俊安間之聯繫紀錄，且僅與
    匯款相關而與走私、運輸大麻無關。據此，卷內除於106年4
    月5日本案行李入境後，陳彥君與楊大哥間之106年4月11日
    、12日相關通聯資料外，並無陳彥君代領本案行李被查獲前
    之共同被告李炎明、林俊安等相互間或其等與楊大哥或其他
    與本案走私、運輸大麻相關人等之通聯紀錄，亦即卷內並無
    106年4月12日下午陳彥君遭查獲前之被告林俊安與共同被告
    李炎明、楊大哥、陳彥君間聯繫資料可資補強共同被告李炎
    明所陳「林俊安叫其找人去領貨」證言為真。
七、本案其他事證亦無法作為共同被告李炎明所為不利被告林俊
    安證述屬實之補強證據
(一)證人陳彥君於原審審理時曾明確表示：李炎明在場，我陳述
    會有壓力，恐有不能自由陳述之情形等情（見108年度重訴
    字第1號卷二第91頁），俟經原審諭知隔離訊問，並當庭檢
    視證人陳彥君所提出手機，其中有1通簡訊乃由共同被告李
    炎明傳送，簡訊內容為「我自認對妳還算不錯，而萬萬沒想
    到妳成了一頭白眼野狼來咬我一口，就連那天出庭作證，我
    還在保護妳，但妳卻不說實話，妳記住這場官司我未必會輸
    ，昨天我也去做過測謊了，到時後果換妳進去接受測謊，妳
    覺得妳能通過嗎，我一直知道妳跟他一直保持聯繫，而他也
    有給好處給妳，這些大家心裡有數，今天會傳這簡訊給妳，
    希望妳可以分辨是非，即時回頭，有句話說得很好，人在做
    天在看，善惡終有報，你自己好自為之」等語（見108年度
    重訴字第1號卷二第164-1頁）後，原審審判長詢問證人陳彥
    君是否同意測謊時，伊先以身體狀況為由百般推辭，明確表
    示拒絕測謊（見108年度重訴字第1號卷二第147至148頁），
    復於當日作證完畢，原審審判長諭知伊在余昌翰陪同下，先
    至庭外等待科技隊人員，以便協助科技隊人員調取伊遭扣案
    手機當中資料再檢視、確認伊有無跟被告林俊安聯繫包括臉
    書、Messenger、FACETIME、微信等資料之際，伊先表示要
    去抽一下煙，俟於科技隊人員到庭後，經打電話聯絡伊，竟
    改稱不願意將手機交由科技隊解碼，且之後就找不到人了等
    情（見108年度重訴字第1號卷二第155頁），惟共同被告李
    炎明傳送予陳彥君之上開簡訊乃屬共同被告李炎明片面陳述
    ，且本案關於共同被告李炎明所為不利被告林俊安之供述，
    並無積極證據足資補強其所陳為真，均如前述，縱令陳彥君
    於本案中態度有逃避之嫌，亦難執此逕認伊所證沒見過被告
    林俊安，且未曾與被告林俊安一同搭乘共同被告李炎明車輛
    前往臺北市○○區○○路000巷口拿取楊奇峯雙證件乙節為迴護
    被告林俊安之詞，甚至進而認定共同被告李炎明所陳被告林
    俊安涉犯本案犯行之詞為真。
(二)共同被告李炎明於原審以證人身分證稱：我在大陸沒有帳號
    ，在大陸臺灣的帳號不能用，因為我妹妹在上海工作，那是
    臺灣公司在上海有分公司，所以直接匯到我妹妹帳戶，然後
    再轉微信，直接用微信轉帳，就是直接匯率換算好以後直接
    轉帳就好，後來我大陸1個朋友他的電話借我開通帳號，手
    機裡面就可以存微信的錢，我妹妹那邊收到錢才會轉給我，
    林俊安沒有欠我錢，林俊安如果欠我錢的話不用這樣子分開
    還，他賭博出入的帳戶都已經這麼多了，如果欠我這一點點
    小錢的話，就直接給我就好了等語（見108年度重訴字第1號
    卷二第191至205頁），並經(1)證人李晏晴於偵查證稱：林
    俊安在我哥李炎明被他安排到大陸之後，有時用臺幣匯款，
    有時用他大陸友人微信轉帳給我，每個月有1至2次匯款給我
    ，我沒有去計算數額，我收到款項後，就轉帳給我哥李炎明
    微信帳戶，林俊安沒有跟我說是什麼錢，他只有要我哥用我
    的戶頭，但我和我哥哥都知道那是什麼錢，一開始是我大嫂
    、鄰居跟我說李炎明出事了，只知道是和毒品有關，後來我
    被派去大陸工作，李炎明有跟我聯絡，我就問他說是什麼事
    情，李炎明說陳彥君是他朋友，林俊安有叫李炎明找人去領
    包裹，李炎明就找了陳彥君去領，陳彥君去領時就被抓了，
    因為李炎明是被林俊安安排到大陸避風非法出境，所以林俊
    安才匯款給李炎明，每個月約有折合1萬元至1萬5,000元，
    匯款期間約1年，我可以確定林俊安提供我哥李炎明生活費
    ，是因為大麻包裹的關係，不過這是我哥跟我說，因為李炎
    明是非法入境，在大陸也無法工作，所以林俊安要提供生活
    費讓他可以在大陸生活，我聽李炎明說，因為陳彥君是李炎
    明的朋友，李炎明也會怕，後來林俊安要他去大陸，他就去
    了等語（見偵字第524號卷第445至449頁）；(2)證人即共同
    被告李炎明之妻毛貴英於原審證稱：我是李炎明的太太，20
    13年結婚的，之前住福建省福清，2017年的時候，李炎明有
    去大陸找過我，我聽他說是誰叫他去的，叫安安的人叫他去
    的，我只知道他叫安安，去的時候好像是坐船去的，李炎明
    在中國大陸的時候，他的生活費來源是安安匯給他的，安安
    就是在場的林俊安，剛才你們有叫他名字，我那時候就只知
    道他叫安安，我之前不太認識，剛剛才知道，他後面有個「
    安」字，他叫他去大陸要給他生活費，為什麼我不知道，我
    不清楚，我那時候剛好在大陸，他有聯絡我，李炎明到大陸
    第1天就有打大陸門號的電話跟我連絡，他到那邊就用手機
    打給我，我大陸有手機號碼，打大陸的手機號碼打給我，他
    只說他來大陸，我去好像1個月就回來了吧，我就是來來回
    回的，我爸爸不舒服有時候都會回去，我有勸他回來，但是
    他沒有回來，因為我知道他那時候是坐船過去的，我說你怎
    麼沒有坐飛機過去，我就勸他回來，他只有說出了事情，他
    有跟我講，我不是記得很清楚，我就叫他回來吧，他就說安
    安說叫他不要回來，我只知道安安叫他過去，說安安叫他去
    拿什麼吧，具體拿什麼我不清楚，李炎明那時候還在上班，
    很忙，第1次匯是匯我朋友的戶頭，之後就匯了幾次我哥哥
    的戶頭，為了這事我還跟我哥吵架，第1次是匯到我朋友的
    戶頭，是我去拿的，是3,000塊人民幣，第2次是匯到我哥哥
    的戶頭，朋友只有匯1次，也是安安匯的，我老公有說安安
    會匯生活費，哥哥的錢我不清楚怎麼給的，多少錢我也不清
    楚，問我朋友那一次的我就清楚，因為有時候去哥哥家或是
    妹妹家會有不方便的時候，所以有時候住哥哥家，有時候住
    妹妹家，就是他在那邊不方便產生的吧，就哥哥沒講原因，
    從來我們兄妹沒吵架，就他在那邊我們兄妹吵架了，哥哥沒
    有說原因，就跟哥哥大吵一架，我打我哥哥的電話也不理我
    ，李炎明先去我妹妹家住，然後再去我哥哥家住，我有住幾
    天就回臺灣了，他去的時候是去住我妹妹家，我也是住在妹
    妹家，我每次回去就是去住妹妹家跟媽媽家，李炎明住哥哥
    家，我才跟我哥哥發生衝突，是我回來臺灣又回去大陸就發
    生衝突了，李炎明跟我說他是從臺灣坐船到大陸去，我去高
    速公路接他的，他怎麼上岸的，我不大清楚，他回來是我去
    機場接他的，用微信，媽媽說我小時候，不知道怎麼摔到，
    頭有摔到導致現在記憶力比較不好等情（見108年度重訴字
    第1號卷三第150至170頁）。再證人余昌翰於原審證稱：偵
    字第524號卷第419頁左邊那一排是微信對話講到要匯款，右
    邊那一排是我從他的帳戶裡面看到確實有匯款的紀錄，但是
    有些沒有看到匯款紀錄的應該是用微信，科技隊從之前林俊
    安的手機擷取出資料後，從林俊安與李炎明的對話裡面找出
    他們講到匯錢的時間，目前從微信跟銀行帳戶看到的資料，
    總計匯款人民幣1萬6,000元，新臺幣是8萬5,000元，若人民
    幣匯率以5來計算的話，總共加起來是新臺幣16萬5,000元；
    金流的部分是這樣，他們兩個手機比對的部分，第一個就是
    跟銀行帳戶比對，主要就是靠李炎明的手機等語（見108年
    度重訴字第1號卷三第147、267至279頁），就此與卷附中信
    銀行股份有限公司108年3月29日中信銀字第10822483906160
    1號函及檢附資料（見108年度重訴字第1號卷一第259至370
    頁）、第一商業銀行（下稱第一銀行）花蓮分行108年10月2
    3日一花蓮字第00274號函及檢附資料（見108年度重訴字第1
    號卷二第213至257頁）、中華郵政股份有限公司（下稱中華
    郵政公司）108年10月14日儲字第1080238870號函及檢附資
    料（見108年度重訴字第1號卷二第259至269頁）、合作金庫
    商業銀行（下稱合作金庫銀行）臺北分行108年12月25日合
    金台北存字第1080004288號函及檢附資料（見108年度重訴
    字第1號卷二第305至318頁）、上海商業儲蓄銀行台北票據
    匯款處理中心108年12月18日上票字第1080030830號函及檢
    附資料（見108年度重訴字第1號卷二第319至350頁）、花旗
    （台灣）商業銀行股份有限公司108年12月25日（108）政查
    字第0000075507號函及檢附資料（見108年度重訴字第1號卷
    二第361至422頁）等勾稽觀之，固可證被告林俊安確曾以金
    錢資助共同被告李炎明，然此均已屬本案查獲後之事，且縱
    令共同被告李炎明曾對李晏晴表示：陳彥君是我朋友，林俊
    安有叫我找人去領包裹，我就找了陳彥君去領，陳彥君去領
    時就被抓了等情，然此仍屬共同被告李炎明之供述，在其他
    證據不足以補強其陳述屬實之情況下，仍難認被告林俊安有
    指示共同被告李炎明領取本案行李。
(三)被告林俊安何以會於共同被告李炎明躲藏期間仍持續與之聯
    絡並給付金錢乙節，被告林俊安雖辯稱：乃返還之前對李炎
    明之欠款云云。惟被告林俊安就此並未提出任何曾向共同被
    告李炎明借款之相關證據資料，另就上開第一銀行花蓮分行
    108年10月23日一花蓮字第00274號函及檢附資料（見108年
    度重訴字第1號卷二第213至257頁）、中華郵政公司108年10
    月14日儲字第1080238870號函及檢附資料（見108年度重訴
    字第1號卷二第259至269頁）、合作金庫銀行臺北分行108年
    12月25日合金台北存字第1080004288號函及檢附資料（見10
    8年度重訴字第1號卷二第305至318頁）等以觀，亦可知共同
    被告李炎明此等帳戶內根本沒有超過萬元以上之長期存款紀
    錄，共同被告李炎明是否有足夠資力得以借款予被告林俊安
    ，確屬有疑，惟如前所述，被告林俊安給付此等金錢乃在本
    案發生後，縱令被告林俊安辯稱係為償還共同被告李炎明款
    項一事不實，惟檢察官所舉事證既不足以證明被告林俊安有
    追加起訴意旨所指犯行，基於不自證己罪原則，亦不能因此
    減輕或免除檢察官依法就被告林俊安犯罪事實應負舉證之責
    ，自仍無法證明被告林俊安參與本案犯行而為本案共犯。又
    共同被告李炎明雖主張係在被告林俊安安排下躲藏、偷渡至
    大陸地區，且此等金錢乃資助其生活費云云，惟卷附事證既
    僅得證明被告林俊安給付共同被告李炎明金錢，而無足夠證
    據可證係由被告林俊安安排共同被告李炎明躲藏、偷渡，且
    此等費用究是否為資助逃亡費用，亦非無疑，自難以藏匿犯
    人等相關罪名相繩，於此一併說明。
(四)至原審徵得被告林俊安同意測謊鑑定後，送請法務部調查局
    進行測謊鑑定，鑑定結果認：「被告林俊安經『熟悉測試法』
    檢測其生理反應圖譜無異常，並使其熟悉測試流程及問卷內
    容後，再以『區域比對法』測試，所得生理反應圖譜經分析結
    果，研判林俊安對下揭2項問題之回答『呈』不實反應：(一)
    你有無請李炎明幫你代收本案之包裹？答：沒有。(二)你有
    無請李炎明幫你代收本案之大麻包裹？答：沒有」等情，固
    有法務部調查局108年5月21日調科參字第10803169260號函
    及所附法務部調查局測謊報告書在卷可憑（見108年度重訴
    字第1號卷二第59至75頁）。惟測謊之理論依據為犯罪嫌疑
    人說謊必係為逃避法律效果，恐為人發現遭受法律制裁，在
    面對法律後果時即感受到外在環境中之危險，因人類的本能
    而驅使其作出說謊之自衛模式，此一本能即生理上自主神經
    系統迅速釋放能量，致內分泌、呼吸、脈膊及血液循環加速
    ，使之有能量應付危機。測謊技術即在將受測者回答各項問
    題時之生理反應變化，使用測量儀器以曲線之方式加以記錄
    ，藉曲線所呈現生理反應之大小，以受測者回答與案情相關
    問題之生理反應與回答預設為情緒上中立問題的平靜反應作
    比較，判斷受測者有無說謊。然人之生理反應受外在影響因
    素甚多，諸如疾病、高度冷靜的自我抑制、激憤的情緒、受
    測以外其他事件之影響等，不止說謊一項，且與人格特質亦
    有相當關聯，不能排除刻意自我控制之可能性。是以縱使今
    日之測謊技術要求對受測者於施測前、後均須進行會談，以
    避免其他因素之干擾，惟科學上仍不能證明此等干擾可因此
    完全除去，是以生理反應之變化與有無說謊之間，尚不能認
    為有絕對之因果關係（最高法院105年度台上字第2132號判
    決意旨參照）。故測謊鑑定之結果，縱其過程符合正當法律
    程序保障而非無證據能力，但其證據價值與指紋、DNA鑑定
    等科學證據，顯無法等量齊觀，該測謊結果，如對己就有利
    之供述，經鑑定人分析判斷有不實情緒波動反應，至多僅得
    作為偵查機關偵查方向或法院裁判時判斷證據價值之佐證。
    參以被告林俊安與共同被告李炎明間利害關係高度相左，為
    避免過度評價測謊鑑定之證據價值，以致造成誤判，除共同
    被告李炎明之供述外，必須有測謊以外之其他補強證據足資
    擔保共同被告李炎明供述為真實，要不容以測謊鑑定作為認
    定被告林俊安犯罪事實之唯一補強證據。是依上開說明，可
    知對被告林俊安實施測謊鑑定之結果，該生理反應變化與被
    告林俊安究竟有無說謊間，就科學證據而言，尚不能認為有
    絕對因果關係，亦即有不實反應至多僅能證明受測人有說謊
    之生理反應，與受測人有無說謊要屬二事。而如前所述，本
    案相關事證均不足以補強共同被告李炎明所為不利被告林俊
    安之供述，自不得將前開測謊鑑定結果採為唯一或絕對依據
    ，逕認被告林俊安確有為追加起訴意旨所指犯行。
(五)又證人即陳彥君案發時之辯護人翁方彬於本院上訴審審理時
    固證稱：李炎明問我相關的案情，我說「不好意思喔，阿明
    ，偵查不公開，我也不講那麼多」，因為他只是陳彥君的乾
    爹，並不是她的家屬，我應該沒有跟他講過要判10幾年等語
    （見上訴字卷第360至361頁），惟證人翁方彬亦證稱：我記
    得陳彥君羈押禁見完後，李炎明有電話給我說要跟我見面，
    當時我急著要去開庭，就在我辦公室下來要往羅斯福路的市
    場巷口，他問我相關的案情，我印象所及，當時還有1個人
    跟李炎明一起去找我商談，李炎明只介紹說這是他朋友，因
    為是4年前的事情，而且只有見過1次面，他介紹的那個人是
    誰，坦白講我沒有印象等語（見上訴字卷第360至362、364
    頁），證人翁方彬既無法肯認於案發後被告林俊安有否與共
    同被告李炎明一同向之詢問本案案情事宜，所為前開證述自
    亦無從為不利被告林俊安認定，亦難認共同被告李炎明先前
    所陳：在陳彥君被抓隔天早上7、8點，林俊安跟他的朋友就
    來找我一起去找律師之情屬實，併予敘明。
八、綜上，本案依檢察官所舉各項證據，尚未達於通常一般之人
    均不致有所懷疑，而得確信其為真實之程度，無從使本院形
    成被告林俊安有追加起訴意旨所指毒品危害防制條例第4條
    第2項運輸第二級毒品及懲治走私條例第2條第1項私運管制
    物品進口犯行之心證，此外，復無其他積極證據足以證明被
    告林俊安涉有前開犯行，自屬不能證明被告林俊安犯罪。　
陸、撤銷原判決關於被告林俊安部分並改判無罪之理由
　　原審審理後，認被告林俊安犯共同運輸第二級毒品犯行（同
    時犯私運管制物品進口犯行）而對被告林俊安判處罪刑，尚
    有未洽。被告林俊安執前詞否認犯罪並提起上訴，指摘原判
    決判處其罪刑不當，非全無理由，原判決關於被告林俊安部
    分無可維持，應由本院將原判決此部分撤銷，另為被告林俊
    安無罪判決之諭知。
據上論斷，應依刑事訴訟法第369條第1項前段、第364條、第299
條第1項前段、第301條第1項前段，判決如主文。
本案經檢察官蕭擁溱提起公訴及追加起訴，檢察官黃立維到庭執
行職務。
中　　華　　民　　國　　111 　年　　10　　月　　12　　日
                  刑事第十八庭  審判長法  官  何俏美
                                      法  官  葉乃瑋
                                      法  官  黃紹紘
以上正本證明與原本無異。
被告林俊安不得上訴。　
檢察官、被告李炎明如不服本判決，應於收受送達後20日內向本
院提出上訴書狀，其未敘述上訴之理由者並得於提起上訴後20日
內向本院補提理由書（均須按他造當事人之人數附繕本）「切勿
逕送上級法院」。
                                      書記官  顏淑華
中　　華　　民　　國　　111 　年　　10　　月　　17　　日

附表一
編號 扣押物名稱 數量 備註 1 大麻 95包（含包裝袋95只） 驗前總淨重43,596.12公克，驗餘總淨重43,594.71公克 

附表二
編號 扣押物名稱 數量 備註 1 紙箱（含木箱） 5個 A06至A10，共裝載如附表二編號2所示外包裝袋5只 2 大麻花外包裝袋 5只 A01至A05，共包裝如附表一所示大麻95包 

附表三（A為楊大哥、B則為高傑公司、陳彥君或泰鼎公司）
編號 時間 監聽電話號碼  對方電話號碼 通聯內容摘要 備註 1 106年4月11日15時33分0秒 0000000000（楊大哥） → 0000000000 （高傑公司） A：你好，我朋友有寄東西給我是不是？ B：對，他寄了5箱行李。 A：幾箱？ B：5箱。 A：那要怎麼收？ B：我們會幫你送阿，你地址要送到哪裡？ A：我現在還在南部，明天中午1點好嗎？ B：應該可以我跟卡車約一下。 A：明天中午1點你打這支電話看約……地址我等一下給你，5箱嘛？ B：對。 A：如果去公司領呢？可以嗎？ B：可以阿。 A：那我問一下馬上打給你。 基地台：臺北市○○區○○路000巷00號0樓 （見偵字第2001號卷第33頁反面） 2 106年4月11日16時26分58秒 0000000000（楊大哥） → 0000000000 （高傑公司） A：我明天中午1點直接去五股倉庫領，那邊地址？ B：○○區○○○路00巷0號。 A：那要帶什麼證件？ B：不用，簽收就可以了。 A：倉庫有電話嗎？ B：00000000。 A：好，謝謝，那我明天中午1點直接去領。 B：我要先派車去領貨出來再打給你。 A：差不多幾點？ B：早上去領回來差不多10點、11點吧。 A：那我等你電話 　 。 B：我再請他打電話叫你過去領 　 。 A：好，謝謝。 基地台：臺北市○○區○○路000巷00號0樓 （見偵字第2001號卷第34頁） 3 106年4月11日16時39分8秒 0000000000 （楊大哥） → 0000000000 （陳彥君） A：妹仔，我楊大哥，妳有筆嗎？記一下，我地址給妳。 B：有阿。 A：新北市○○區○○○路00巷0號，電話00000000，我寄一些化妝品，妳明天再幫我領。 B：好。 A：我明天會跟妳聯絡。 基地台：臺北市○○區○○路000巷00號0樓 （見偵字第2001號卷第34頁） 4 106年4月12日11時5分23秒 0000000000 （楊大哥） → 00000000000（高傑公司） A：李先生歐？ B：楊先生歐，早上加拿大跟我說，你跟那邊說我們不幫你送？ A：沒這樣講啊，那現在咧？ B：貨還没到，我是要打電話問你，他在罵我們加拿大的人。 A：貨何時會到？ B：不知道，現在在路上，到了打電話給你。 A：好，到了再聯絡。 基地台：新北市○○區○○○路000號0樓頂 （見偵字第2001號卷第35頁正反面 ）  5 106年4月12日11時54分18秒 0000000000 （楊大哥） → 00000000000（高傑公司） A：李先生歐？ B：楊先生歐，貨到了，可以過去拿，說要拿楊奇峰（音譯）的5箱貨。 A：到了歐?阿你剛說還沒到，到碼頭還是倉庫？ B：倉庫。 A：了解。 基地台：新北市○○區○路0段00號0樓頂 （見偵字第2001號卷第35頁反面） 6 106年4月12日12時2分30秒 0000000000 （楊大哥） → 0000000000（陳彥君） A：妹仔，不要睡著，才出關而已，等下到倉庫，我會打給你，等我電話。 B：好。 基地台：臺北市○○區○○街000號樓頂 （見偵字第2001號卷第35頁反面至第36頁） 7 106年4月12日14時21分16秒 0000000000 （楊大哥） → 0000000000 （陳彥君） A：妹仔，你直走左手邊那間就是了。 B：左手？你等一下歐（換旁邊男子接）。 A：住○○○○區○○○路00巷0號。 B：但是沒有00巷。 A：你直走左手邊就是了。 B：叫甚麼名字？ A：高傑倉儲，直走左手邊。 B：好。 基地台：臺北市○○區○○路000巷00號0樓屋頂 （見偵字第2001號卷第36頁） 8 106年4月12日14時22分35秒 0000000000 （楊大哥） → 0000000000000 （泰鼎公司） B：泰鼎你好。 A：怎麼沒有00巷。 B：有阿，有到加油站嗎？對面是活動中心嘛。 A：對。 B：從勞工活動中心斜對面新路，湖慧路（音譯），從那裏進來或旁邊小路進來，第3間鐵皮屋就是。 A：好。 基地台：臺北市○○區○○路000巷00號0樓屋頂 （見偵字第2001號卷第36頁） 9 106年4月12日14時28分40秒 0000000000 （楊大哥） → 0000000000 （陳彥君） A：妹仔，我電話給你，你直接打給他。 B：我領到了。 A：領到了？好，謝謝。 基地台：臺北市○○區○○路000巷00號0樓屋頂 （見偵字第2001號卷第36頁） 10 106年4月12日14時29分42秒 0000000000 （楊大哥） → 0000000000 （陳彥君） A：妹仔，妳收據要記得拿歐，5件還6件？ B：有，5件。 A：好。 基地台：臺北市○○區○○路000巷00號0樓屋頂 （見偵字第2001號卷第36頁正反面 ） 11 106年4月12日15時2分34秒 0000000000 （楊大哥） → 0000000000 （陳彥君） A：妹仔，你領好到哪了？ B：在路上了。 A：好，那你直接去就好，你知道在哪。 B：好。 基地台：臺北市○○區○○路000巷00號0樓屋頂 （見偵字第2001號卷第36頁反面） 12 106年4月12日15時41分45秒 0000000000 （楊大哥） → 0000000000 （陳彥君） A：喂，妹仔。 B：我到了，你有聽到嗎？ A：有聽到嗎？ B：有。 A：你坐到林口，走高速公路，你打給我，我跟你說在哪，你聽得懂我意思嗎？ B：我聽得懂。 A：你坐到林口，下高速公路，打給我，我跟你說拿到哪裡。 B：好。 基地台：臺北市○○區○○路000巷00號0樓屋頂 （見偵字第2001號卷第36頁反面） 13 106年4月12日16時41分3秒 0000000000 （楊大哥） → 0000000000 （陳彥君） A：喂，妹仔你到没？ B：快到了，再5分鐘。 A：再5分鐘，好，我先連絡外國寄的那邊，我再打給你，10分鐘後打給你，你貨先搬下來，先等我，我聯絡好打給你。 B：好。 基地台：臺北市○○區○○路000巷00號0樓屋頂 （見偵字第2001號卷第36頁反面） 14 106年4月12日16時56分50秒 0000000000 （楊大哥） → 0000000000 （陳彥君） A：喂，妹仔你到了嗎？ B：我到了，再一個紅綠燈就到了。 A：再一個紅綠燈，好，我等下馬上打給你。 B：好。 基地台：臺北市○○區○○路000巷00號0樓屋頂 （見偵字第2001號卷第36頁反面至第37頁） 15 106年4月12日17時6分50秒 0000000000 （楊大哥） → 0000000000 （陳彥君） A：喂，妹仔東西搬下來了嗎？ B：嘿啊。 A：你在路邊等，他們好像到了，到了我再打給你，就是他們了。 B：好。 基地台：臺北市○○區○○路000巷00號0樓屋頂 （見偵字第2001號卷第37頁） 16 106年4月12日17時8分6秒 0000000000 （楊大哥） → 0000000000 （陳彥君） A：妹仔，國外朋友說6箱耶，你領5箱？ B：5箱而已。 A：那不要收，你再送回倉庫，坐計程車送回去倉庫，你聽得懂我意思，算我不對，我們不要給人代收，他說6箱，我說5箱，他說這樣不對，你再送回去倉庫說領錯，代收算我不對。 B：好 。 基地台：臺北市○○區○○路000巷00號0樓屋頂 （見偵字第2001號卷第37頁） 

附錄本案論罪科刑法條全文
修正前毒品危害防制條例第4條
製造、運輸、販賣第一級毒品者，處死刑或無期徒刑；處無期徒
刑者，得併科新臺幣2千萬元以下罰金。
製造、運輸、販賣第二級毒品者，處無期徒刑或7年以上有期徒
刑，得併科新臺幣1千萬元以下罰金。
製造、運輸、販賣第三級毒品者，處7年以上有期徒刑，得併科
新臺幣7百萬元以下罰金。
製造、運輸、販賣第四級毒品者，處5年以上12年以下有期徒刑
，得併科新臺幣3百萬元以下罰金。
製造、運輸、販賣專供製造或施用毒品之器具者，處1年以上7年
以下有期徒刑，得併科新臺幣1百萬元以下罰金。
前五項之未遂犯罰之。